---
metadata-files:
  - ../_exercices.yml
---

```{r}
#| echo: false
#| include: false

library(tarifr)
```

:::: {.question}
(CAS Examen 5, 2009 - Q22 a-b-c)

Une compagnie d'assurance a commencé à souscrire des polices annuelles en 2005. Avec les données suivantes sur les sinistres des polices souscrites en 2005 :

**Données pour les accidents ayant eu lieu en 2005**

| Année de calendrier | Paiements | Provision par cas à la fin de l'année |
|---|---:|---:|
| 2005 | 1 000 000 $ | 500 000 $ |
| 2006 | 300 000 $ | 300 000 $ |
| 2007 | 250 000 $ | 100 000 $ |
| 2008 | 50 000 $ | - |

**Données pour les accidents ayant eu lieu en 2006**

| Année de calendrier | Paiements | Provision par cas à la fin de l'année |
|---|---:|---:|
| 2005 | - | - |
| 2006 | 1 500 000 $ | 1 000 000 $ |
| 2007 | 700 000 $ | 200 000 $ |
| 2008 | 100 000 $ | 50 000 $ |

::: {.question}
Calculer les montants de sinistres rapportés pour l'année de calendrier 2006.

::: {.solution}
Les sinistres rapportés pour l'année de calendrier 2006 sont les montants payés en 2006 plus le changement de provision par cas en 2006 :

$$
300000 + 1500000 + (300000 - 500000) + (1000000 - 0) = 2600000
$$

Réponse : 2.6 M$
:::
:::

::: {.question}
Calculer les sinistres rapportés pour l'année d'accident 2006 évalués au 31 décembre 2007.

::: {.solution}
Les sinistres rapportés pour l'année d'accident 2006 sont la somme des paiements pour les années de calendrier 2006 et 2007 pour les sinistres ayant eu lieu en 2006, plus la provision par cas à la fin de 2007 pour les sinistres ayant eu lieu en 2006 :

$$
1500000 + 700000 + 200000 = 2400000
$$

Réponse : 2.4 M$
:::
:::

::: {.question}
Calculer les sinistres rapportés pour l'année de police 2005 évalués au 31 décembre 2008.

::: {.solution}
Comme les données présentées touchent seulement des polices écrites en 2005, les sinistres rapportés vus au 31 décembre 2008 sont la somme des paiements plus la provision par cas à la fin de l'année de calendrier 2008 :

$$
1000000 + 300000 + 250000 + 50000 + 1500000 + 700000 + 100000 + 0 + 50000 = 3950000
$$

Réponse : 3.95 M$
:::
:::
::::

:::: {.question}
(CAS Examen 5, 2011 - Q6)

Avec les données suivantes pour des réclamations associées à des polices annuelles d'assurance habitation écrites en 2007 :

| No. réclamation | Année d'accident | Année de sinistre rapporté | Date de transaction | Paiement | Provision par cas |
|---:|---:|---:|---|---:|---:|
| 1 | 2007 | 2007 | 2007/04/01 | 100 $ | 300 $ |
| 1 | 2007 | 2007 | 2008/07/01 | 200 $ | 600 $ |
| 1 | 2007 | 2007 | 2009/06/01 | 500 $ | 0 $ |
| 2 | 2007 | 2008 | 2008/05/01 | 500 $ | 200 $ |
| 2 | 2007 | 2008 | 2009/07/01 | 200 $ | 0 $ |
| 3 | 2008 | 2008 | 2008/08/01 | 50 $ | 200 $ |
| 3 | 2008 | 2008 | 2009/03/01 | 100 $ | 50 $ |
| 3 | 2008 | 2008 | 2010/07/01 | 200 $ | 0 $ |

::: {.question}
Calculer les sinistres rapportés pour l'année de calendrier 2008.

::: {.solution}
Somme des montants payés pour toutes les transactions qui ont eu lieu en 2008 plus les changements de provision par cas :

$$
200 + 500 + 50 + (600 - 300) + (200 - 0) + (200 - 0) = 1450
$$
:::
:::

::: {.question}
Calculer les sinistres rapportés pour l'année d'accident 2008, évalués au 31 décembre 2009.

::: {.solution}
Somme des montants payés plus les provisions par cas pour les sinistres avec date d'accident en 2008 et date de transaction avant le 1er janvier 2010 :

$$
50 + 100 + 50 = 200
$$
:::
:::

::: {.question}
Calculer les sinistres rapportés pour l'année de police 2007, évalués au 31 décembre 2009.

::: {.solution}
Pour toutes les transactions avant le 1er janvier 2010, on somme les montants payés plus les provisions par cas pour les sinistres survenus sur des polices avec date effective en 2007. Comme les données sont celles de polices effectives en 2007 seulement :

$$
100 + 200 + 500 + 0 + 500 + 200 + 0 + 50 + 100 + 50 = 1700
$$
:::
:::

::: {.question}
Calculer les sinistres rapportés pour l'année de sinistre rapporté 2008, évalués au 31 décembre 2009.

::: {.solution}
Pour toutes les transactions avant le 1er janvier 2010, on somme les montants payés plus les provisions par cas pour les sinistres avec date rapportée en 2008 :

$$
500 + 200 + 0 + 50 + 100 + 50 = 900
$$
:::
:::
::::

:::: {.question}
(CAS Examen 5, 2010 - Q23)

Avec les données suivantes en assurance invalidité :

- Le taux de compensation est 80 % du salaire du travailleur avant préjudice.
- Le salaire moyen hebdomadaire est 1500 $.
- Le bénéfice minimal est 48 % du salaire hebdomadaire moyen.
- Le bénéfice maximal passe de 128 % du salaire hebdomadaire moyen à 112 % du salaire hebdomadaire moyen.
- La distribution des travailleurs ainsi que leur salaire comparé au salaire hebdomadaire moyen est la suivante :

| Ratio du salaire hebdomadaire versus le salaire moyen | Nombre de travailleurs | Salaires hebdomadaires totaux |
|---|---:|---:|
| 0 - 60 % | 64 | 37 550 $ |
| 60 - 120 % | 144 | 196 200 $ |
| 120 - 140 % | 33 | 64 350 $ |
| 140 - 160 % | 21 | 47 250 $ |
| 160 % + | 29 | 84 000 $ |

::: {.question}
Calculer l'effet direct du changement dans le bénéfice maximal sur les sinistres.

::: {.solution}
Notes :

- Le bénéfice minimal est $48\% \times 1500 = 720$. Donc tous ceux avec un salaire inférieur à $720 / 0.8 = 900$ (60 % du salaire hebdomadaire moyen) reçoivent le bénéfice minimal au lieu de 80 % de leur salaire.
- Le bénéfice maximal avant changement est $128\% \times 1500 = 1920$. Donc tous ceux avec un salaire supérieur à 2400 (160 % du salaire hebdomadaire moyen) reçoivent le bénéfice maximal avant changement au lieu de 80 % de leur salaire.
- Le bénéfice maximal après changement est $112\% \times 1500 = 1680$. Donc tous ceux avec un salaire supérieur à 2100 (140 % du salaire hebdomadaire moyen) reçoivent le bénéfice maximal après changement au lieu de 80 % de leur salaire.

| Ratio par rapport au salaire hebdomadaire moyen | Bénéfices avant changement | Bénéfices après changement |
|---|---:|---:|
| 0 - 60 % | $720 \times 64 = 46080$ | $720 \times 64 = 46080$ |
| 60 - 120 % | $0.8 \times 196200 = 156960$ | $0.8 \times 196200 = 156960$ |
| 120 - 140 % | $0.8 \times 64350 = 51480$ | $0.8 \times 64350 = 51480$ |
| 140 - 160 % | $0.8 \times 47250 = 37800$ | $1680 \times 21 = 35280$ |
| 160 % + | $1920 \times 29 = 55680$ | $1680 \times 29 = 48720$ |
| **Total** | **348000** | **338520** |

$$
\text{Effet direct du changement de bénéfice}
= \frac{338520}{348000} - 1
= -2.72\%
$$
:::
:::

::: {.question}
Expliquer un effet indirect potentiel de ce changement dans le bénéfice maximal sur les sinistres.

::: {.solution}
Un effet indirect potentiel de ce changement serait un changement dans le comportement du client. Les travailleurs à salaire élevé ayant eu un préjudice pourraient retourner plus rapidement au travail, car les bénéfices sont moins favorables. Cela pourrait donc diminuer les sinistres davantage.
:::
:::
::::

:::: {.question}
(CAS Examen 5, Automne 2014 - Q4)

Avec les données suivantes en assurance invalidité pour un employeur :

| Ratio du salaire hebdomadaire versus le salaire moyen | Pourcentage des travailleurs |
|---:|---:|
| 0.50 | 6 % |
| 0.85 | 18 % |
| 1.00 | 31 % |
| 1.45 | 26 % |
| 1.90 | 17 % |
| 2.20 | 2 % |

- Bénéfice minimal : 45 % du salaire moyen hebdomadaire (SAWW)
- Taux de compensation courant : 80 % du salaire avant préjudice.
- Taux de compensation proposé : 85 % du salaire avant préjudice.
- Bénéfice maximal courant : 130 % du SAWW.
- Bénéfice maximal proposé : 115 % du SAWW.

::: {.question}
En supposant aucun changement dans la fréquence de sinistre, calculer l'effet combiné en % du changement de taux de compensation et du changement de bénéfice maximal sur la réclamation moyenne hebdomadaire.

::: {.solution}
Notes :

Courant :

- Le bénéfice minimal est 45 %. Donc tous ceux avec un salaire inférieur à $0.45 / 0.8 = 56.25\%$ du salaire hebdomadaire moyen reçoivent le bénéfice minimal au lieu de 80 % de leur salaire.
- Le bénéfice maximal avant changement est 130 %. Donc tous ceux avec un salaire supérieur à $1.30 / 0.80 = 1.625$ du salaire hebdomadaire moyen reçoivent le bénéfice maximal courant au lieu de 80 % de leur salaire.

Proposé :

- Le bénéfice minimal reste à 45 %. Donc tous ceux avec un salaire inférieur à $0.45 / 0.85 = 52.94\%$ du salaire hebdomadaire moyen reçoivent le bénéfice minimal au lieu de 85 % de leur salaire.
- Le bénéfice maximal proposé est 115 %. Donc tous ceux avec un salaire supérieur à $1.15 / 0.85 = 1.3529$ du salaire hebdomadaire moyen reçoivent le bénéfice maximal proposé au lieu de 85 % de leur salaire.

| Ratio du salaire par rapport au salaire hebdomadaire moyen | Bénéfices courants en % du salaire hebdomadaire moyen | Bénéfices proposés en % du salaire hebdomadaire moyen |
|---:|---:|---:|
| 0.50 | $0.06 \times 0.45 = 0.027$ | $0.06 \times 0.45 = 0.027$ |
| 0.85 | $0.18 \times 0.8 \times 0.85 = 0.1224$ | $0.18 \times 0.85 \times 0.85 = 0.1301$ |
| 1.00 | $0.31 \times 0.8 \times 1.00 = 0.248$ | $0.31 \times 0.85 \times 1.00 = 0.2635$ |
| 1.45 | $0.26 \times 0.8 \times 1.45 = 0.3016$ | $0.26 \times 1.15 = 0.299$ |
| 1.90 | $0.17 \times 1.3 = 0.221$ | $0.17 \times 1.15 = 0.1955$ |
| 2.20 | $0.02 \times 1.3 = 0.026$ | $0.02 \times 1.15 = 0.023$ |
| **Total** | **0.9460** | **0.9381** |

$$
\text{Effet combiné} = \frac{0.9381}{0.9460} - 1 = -0.84\%
$$
:::
:::

:::: {.question}
Décrire brièvement un effet indirect potentiel du changement de bénéfice maximal sur :

::: {.question}
La fréquence

::: {.solution}
La fréquence devrait diminuer, car les travailleurs avec salaire élevé auront moins d'incitatif à réclamer.
:::
:::

::: {.question}
La durée des paiements

::: {.solution}
La durée des paiements devrait diminuer, car plus de travailleurs seront sujets au maximum et auront des incitatifs à retourner au travail plus tôt.
:::
:::
::::
::::

:::: {.question}
(CAS Examen 5, Automne 2015 - Q5 a, b)

Une compagnie d'assurance écrit des polices annuelles. L'historique des changements requis par la loi et des changements de couverture qui affectent le niveau des bénéfices est le suivant :

| Date effective | Impact direct du changement de bénéfice |
|---|---:|
| 15 février 2014 | +6.5 % |
| 1er octobre 2014 | +4.3 % |

::: {.question}
En supposant que les deux changements affectent seulement les polices écrites après la date effective du changement, calculer le facteur d'ajustement à appliquer aux sinistres pour le dernier trimestre d'accident de 2014 pour tenir compte de l'effet direct du changement de bénéfice.

::: {.solution}
Étant donné que le changement affecte les sinistres des polices écrites après la date de changement, on représente l'impact de ces changements par des diagonales.

```{r}
#| echo: false
#| fig-width: 8
#| fig-height: 3.4

changes <- data.frame(
  date = c("2014-02-15", "2014-10-01"),
  label = c("+6.5 % bénéfice", "+4.3 % bénéfice"),
  type = c("diagonal", "diagonal"),
  label_y = c(-18, -18)
)

zone_labels <- data.frame(
  date = c("2014-10-18", "2014-11-10", "2014-12-12"),
  y = c(82, 45, 9),
  label = c("A", "B", "C")
)

tarifr::rate_level_diagram(
  start_date = "2014-01-01",
  end_date = "2015-01-01",
  experience_period = "accident",
  policy_term_months = 12,
  period_months = 3,
  minor_grid_months = 1,
  changes = changes,
  zone_labels = zone_labels,
  analyzed_start = "2014-10-01",
  y_axis_label = "% du terme de police expiré"
)
```

| Région | Niveau de bénéfice | Aire (%) dans le 4e trimestre d'année d'accident 2014 |
|---|---:|---:|
| A | 1.00 | $1 - 0.625 - 0.125 = 0.25$ |
| B | 1.065 | $(3/12)((10.5 - 3)/12)/0.25 = 0.625$ |
| C | $1.065 \times 1.043 = 1.1108$ | $0.5(3/12)(3/12)/0.25 = 0.125$ |

Index moyen pour le 4e trimestre d'accident de 2014 :

$$
0.25(1) + 0.625(1.065) + 0.125(1.1108) = 1.0545
$$

Facteur d'ajustement :

$$
\frac{1.1108}{1.0545} = 1.0534
$$
:::
:::

::: {.question}
En supposant que les deux changements affectent toutes les réclamations qui surviennent après la date effective du changement, calculer le facteur d'ajustement à appliquer aux sinistres pour le premier trimestre de l'année de police 2014 pour tenir compte de l'effet direct du changement de bénéfice.

::: {.solution}
Étant donné que le changement affecte toutes les réclamations qui surviennent après la date effective du changement, on illustre ce changement par des lignes horizontales.

```{r}
#| echo: false
#| fig-width: 8
#| fig-height: 3.4

changes <- data.frame(
  date = c("2014-02-15", "2014-10-01"),
  label = c("+6.5 % bénéfice", "+4.3 % bénéfice"),
  type = c("vertical", "vertical"),
  label_y = c(-18, -18)
)

zone_labels <- data.frame(
  date = c("2014-02-07", "2014-06-15", "2014-11-20"),
  y = c(5, 32, 76),
  label = c("A", "B", "C")
)

tarifr::rate_level_diagram(
  start_date = "2014-01-01",
  end_date = "2015-01-01",
  experience_period = "policy",
  policy_term_months = 12,
  period_months = 3,
  minor_grid_months = 1,
  changes = changes,
  zone_labels = zone_labels,
  analyzed_start = "2014-01-01",
  view_end = "2015-04-01",
  y_axis_label = "% du terme de police expiré"
)
```

| Région | Niveau de bénéfice | Aire (%) dans le 1er trimestre d'année de police 2014 |
|---|---:|---:|
| A | 1.00 | $0.5(1.5/12)(1.5/12)/0.25 = 0.03125$ |
| B | 1.065 | $1 - 0.03125 - 0.375 = 0.59375$ |
| C | $1.065 \times 1.043 = 1.1108$ | $(3/12)(3/12)(0.5)/0.25 + (3/12)(3/12)/0.25 = 0.375$ |

Note : l'aire d'un trapèze est $0.5 \times (\text{petite base} + \text{grande base}) \times \text{hauteur}$.

Index moyen pour le 1er trimestre de l'année de police de 2014 :

$$
0.03125(1) + 0.59375(1.065) + 0.375(1.1108) = 1.0801
$$

Facteur d'ajustement :

$$
\frac{1.1108}{1.0801} = 1.0284
$$
:::
:::
::::

::: {.question}
(CAS Examen 5, 2011 - Q17)

Avec les données suivantes :

| No. de réclamation | Montant de sinistre |
|---:|---:|
| 1 | 10 000 $ |
| 2 | 15 000 $ |
| 3 | 30 000 $ |
| 4 | 35 000 $ |

- Seuil d'écrêtement = 25000 $
- Tendance de sévérité pour les montants non écrêtés = 10 %

Calculer la tendance dans les sinistres excédentaires (*excess loss trend*).

::: {.solution}
| No. réclamation | Montant de sinistre écrêté à 25000 | Montant du sinistre en excédent de 25000 | Montant de sinistre projeté non écrêté | Montant de sinistre projeté écrêté à 25000 | Montant de sinistre excédentaire projeté |
|---:|---:|---:|---:|---:|---:|
| 1 | 10000 | 0 | $10000 \times 1.10 = 11000$ | 11000 | 0 |
| 2 | 15000 | 0 | $15000 \times 1.10 = 16500$ | 16500 | 0 |
| 3 | 25000 | 5000 | $30000 \times 1.10 = 33000$ | 25000 | 8000 |
| 4 | 25000 | 10000 | $35000 \times 1.10 = 38500$ | 25000 | 13500 |
| **Total** | **75000** | **15000** | **99000** | **77500** | **21500** |

$$
\text{Tendance dans les sinistres excédentaires}
= \frac{21500 - 15000}{15000}
= 43.33\%
$$
:::
:::

::: {.question}
(CAS Examen 5, 2009 - Q24)

Expliquer pourquoi il peut être inapproprié d'appliquer la même tendance dans les montants de sinistres écrêtés que celle appliquée aux montants de sinistres non écrêtés.

::: {.solution}
Si les montants de sinistres augmentent (tendance positive), la tendance dans les montants de sinistres écrêtés va être plus petite que celle des montants de sinistres non écrêtés.

En calculant la tendance dans les montants écrêtés, on ne capture pas la tendance pour les sinistres au-dessus du seuil d'écrêtement. De plus, on ne capture pas totalement la tendance sur les sinistres qui sont près de la limite d'écrêtement et qui seront limités à la suite de l'application de la tendance.

Cela aurait donc pour effet de sous-estimer la tendance réelle dans les montants de sinistres non écrêtés.
:::
:::

::: {.question}
Dans les ajustements à apporter aux sinistres historiques, expliquer pourquoi on doit projeter les sinistres à l'aide d'un **facteur de tendance** en plus d'appliquer un **facteur de développement** des sinistres.

::: {.solution}
Il est important d'appliquer ces deux ajustements à notre expérience passée afin de la projeter dans le futur, car :

- Le **facteur de tendance** projette les sinistres historiques de la date d'accident moyenne dans l'expérience à la date d'accident moyenne dans la période future pour tenir compte de l'inflation dans les montants de sinistres et du changement de fréquence notamment.
- Le **facteur de développement des sinistres** projette des sinistres rapportés pour les amener à leur niveau ultime.

Si l'un ou l'autre de ces changements n'était pas considéré dans l'établissement de la prime pour la période de police à venir, notre équation fondamentale en assurance ne serait pas équilibrée.
:::
:::

:::: {.question}
(CAS Examen 5, 2008 - Q18)

Avec les données suivantes :

| No. de réclamation | Montant de sinistre |
|---|---:|
| A | 50 000 $ |
| B | 70 000 $ |
| C | 90 000 $ |
| D | 110 000 $ |
| E | 20 000 $ |
| **Total** | **340 000 $** |

- Tendance dans les sinistres non écrêtés = 10 %
- Seuil d'écrêtement = 50000 $

::: {.question}
Calculer la tendance dans les sinistres écrêtés.

::: {.solution}
| Réclamation | Montant de sinistre écrêté à 50000 | Montant de sinistre projeté non écrêté | Montant de sinistre projeté écrêté à 50000 |
|---|---:|---:|---:|
| A | 50000 | $50000 \times 1.10 = 55000$ | 50000 |
| B | 50000 | $70000 \times 1.10 = 77000$ | 50000 |
| C | 50000 | $90000 \times 1.10 = 99000$ | 50000 |
| D | 50000 | $110000 \times 1.10 = 121000$ | 50000 |
| E | 20000 | $20000 \times 1.10 = 22000$ | 22000 |
| **Total** | **220000** | **374000** | **222000** |

$$
\frac{222000}{220000} - 1 = 0.91\%
$$
:::
:::

::: {.question}
Calculer la tendance dans les sinistres excédentaires.

::: {.solution}
Les sinistres excédentaires historiques sont :

$$
340000 - 220000 = 120000
$$

Les sinistres excédentaires projetés sont :

$$
374000 - 222000 = 152000
$$

La tendance dans les sinistres excédentaires est :

$$
\frac{152000}{120000} - 1 = 26.67\%
$$
:::
:::

::: {.question}
Identifier une situation où la tendance dans les sinistres excédentaires serait plus petite que la tendance dans les sinistres écrêtés.

::: {.solution}
Lorsque la tendance dans les sinistres non écrêtés est négative, c'est-à-dire lorsqu'il y a une diminution dans la prime pure d'une année à l'autre.
:::
:::
::::

::: {.question}
Avec les données suivantes, estimer les sinistres ultimes pour chaque année d'accident 2014 à 2019 :

| Année d'accident | 12 | 24 | 36 | 48 | 60 | 72 |
|---:|---:|---:|---:|---:|---:|---:|
| 2014 | 2000 | 3000 | 3200 | 3300 | 3350 | 3350 |
| 2015 | 2500 | 3400 | 3600 | 3700 | 3800 |  |
| 2016 | 3000 | 4000 | 4400 | 4600 |  |  |
| 2017 | 3000 | 3900 | 4300 |  |  |  |
| 2018 | 3500 | 4400 |  |  |  |  |
| 2019 | 5000 |  |  |  |  |  |

Sinistres rapportés (&#39;000 $) par âge (en mois) d’année d’accident.

::: {.solution}
Il faut d'abord calculer les facteurs de développement pour chaque année d'accident et sélectionner ensuite la moyenne pour développer nos sinistres à l'ultime :

| Année d'accident | 12-24 | 24-36 | 36-48 | 48-60 | 60-72 |
|---:|---:|---:|---:|---:|---:|
| 2014 | 1.50 | 1.07 | 1.03 | 1.02 | 1.00 |
| 2015 | 1.36 | 1.06 | 1.03 | 1.03 |  |
| 2016 | 1.33 | 1.10 | 1.05 |  |  |
| 2017 | 1.30 | 1.10 |  |  |  |
| 2018 | 1.26 |  |  |  |  |
| 2019 |  |  |  |  |  |
| **Moyenne arithmétique** | **1.35** | **1.08** | **1.03** | **1.02** | **1.00** |

On procède ensuite à la projection des sinistres à l'ultime :

| Année d'accident | Âge (mois) de l'année d'accident au 31 décembre 2019 | Sinistres rapportés (&#39;000 $) au 31 décembre 2019 | Facteur de développement à l'ultime | Sinistres ultimes estimés (&#39;000 $) |
|---:|---:|---:|---:|---:|
| 2014 | 72 | 3350 | 1.00 | 3350 |
| 2015 | 60 | 3800 | 1.00 | 3800 |
| 2016 | 48 | 4600 | 1.02 | 4692 |
| 2017 | 36 | 4300 | 1.05 | 4518 |
| 2018 | 24 | 4400 | 1.13 | 4992 |
| 2019 | 12 | 5000 | 1.53 | 7650 |
| **Total** |  | **25450** |  | **29002** |
:::
:::

::: {.question}
(CAS Examen 5, 2005 - Q16)

On vous demande d'envoyer vos taux aux autorités pour les états A et B pour des années de police débutant le 1er janvier 2006. Dans l'État A, les assurés ont des dates de renouvellement uniformément distribuées dans l'année. Dans l'État B, toutes les polices renouvellent le 1er janvier. Pour chacun de ces deux états, à quelle date devriez-vous projeter vos sinistres? Assumer que les polices seront en vigueur pour un an.

::: {.solution}
État A : date moyenne souscrite = 1er juillet 2006. Puisque les polices sont annuelles, la date moyenne d'accident = 1er janvier 2007. Donc les sinistres devraient être projetés au 1er janvier 2007.

État B : date moyenne souscrite = 1er janvier 2006. Puisque les polices sont annuelles, la date moyenne d'accident = 1er juillet 2006. Donc les sinistres devraient être projetés au 1er juillet 2006.
:::
:::

::: {.question}
Avec les données suivantes, calculer les sinistres projetés pour chacune des années d'accident 2017 à 2019 :

| Année d'accident | Sinistres rapportés |
|---:|---:|
| 2017 | 750 000 $ |
| 2018 | 500 000 $ |
| 2019 | 450 000 $ |

- Les taux seront en vigueur du 1er janvier 2021 au 1er janvier 2023.
- Les polices ont des termes de 24 mois.
- Le facteur de tendance annuelle dans les sinistres est 4 %.

::: {.solution}
En supposant que les polices sont écrites uniformément dans l'année, la date moyenne souscrite dans la période future est le point milieu entre le 1er janvier 2021 et le 1er janvier 2023, soit le 1er janvier 2022. En supposant que les sinistres surviennent uniformément dans le terme de police, la date moyenne d'accident dans la période future est 12 mois après la date moyenne écrite, soit le 1er janvier 2023. Les sinistres seront donc projetés au 1er janvier 2023.

| Année d'accident | Sinistres rapportés | Date moyenne d'accident | Durée de projection | Facteur de projection | Sinistres projetés |
|---:|---:|---|---:|---:|---:|
| 2017 | 750 000 $ | 2017/07/01 | 5.5 | $1.04^{5.5}$ | 930 561 $ |
| 2018 | 500 000 $ | 2018/07/01 | 4.5 | $1.04^{4.5}$ | 596 513 $ |
| 2019 | 450 000 $ | 2019/07/01 | 3.5 | $1.04^{3.5}$ | 516 213 $ |
:::
:::

::: {.question}
(CAS Examen 5, 2010 - Q24)

Avec les données suivantes par année de calendrier :

| Année de calendrier | Primes acquises | Sinistres payés | Frais de règlement de sinistres alloués payés | Sinistres et frais de règlement de sinistres alloués payés | Frais de règlement de sinistres non alloués payés |
|---:|---:|---:|---:|---:|---:|
| 2006 | 696 667 $ | 475 000 $ | 47 500 $ | 522 500 $ | 26 125 $ |
| 2007 | 733 333 $ | 500 000 $ | 50 000 $ | 550 000 $ | 55 000 $ |
| 2008 | 805 673 $ | 498 750 $ | 24 938 $ | 523 688 $ | 52 369 $ |
| 2009 | 907 725 $ | 518 700 $ | 25 935 $ | 544 635 $ | 54 464 $ |

Dans le but de calculer votre changement de taux indiqué, sélectionner un facteur de frais de règlement de sinistres non alloués à être appliqué au montant total de sinistres encourus et frais de règlement de sinistres alloués payés. Expliquer votre sélection.

::: {.solution}
| Année de calendrier | Sinistres et frais de règlement de sinistres alloués payés | Frais de règlement de sinistres non alloués payés | Ratio des frais de règlement de sinistres non alloués payés sur les sinistres et frais de règlement de sinistres alloués payés |
|---:|---:|---:|---:|
| 2006 | 522 500 $ | 26 125 $ | 0.05 |
| 2007 | 550 000 $ | 55 000 $ | 0.10 |
| 2008 | 523 688 $ | 52 369 $ | 0.10 |
| 2009 | 544 635 $ | 54 464 $ | 0.10 |

L'année de calendrier 2006 présente un ratio de 0.05 alors que toutes les autres années présentent un ratio de 0.10. Il vaudrait la peine de vérifier s'il y a eu une particularité opérationnelle au département de l'indemnisation en 2007 et, si c'est bien le cas, je sélectionnerais un facteur de 0.10.
:::
:::
