---
format:
  revealjs: default
fig-width: 11
fig-height: 4
metadata-files:
  - ../_diapos.yml
---

```{r}
#| label: setup
#| echo: false
#| include: false
#| cache: false

library(tarifr)
project_dir <- Sys.getenv("QUARTO_PROJECT_DIR")
source(file.path(project_dir, "_extensions/alpa12/dynamic-year/dynamic-year.R"))
source(file.path(project_dir, "chapitres/donnees-exemple.R"))

annees_primes <- vapply(-2:0, dynamic_year, integer(1))
entetes_primes_ac <- paste("AC", annees_primes)
entetes_primes_ap <- paste("AP", annees_primes)
entetes_primes_force <- c(dynamic_date("YYYY-01-01", -1), dynamic_date("YYYY-06-15", -1), dynamic_date("YYYY-01-01", 0))

livres_taux <- data.frame(
  "Livre de taux" = 1:4,
  "Date de prise d’effet" = c(
    "Initial",
    dynamic_date("YYYY-07-01", -3),
    dynamic_date("YYYY-01-01", -2),
    dynamic_date("YYYY-04-01", -1)
  ),
  "Changement global" = c("—", "5\u00A0%", "10\u00A0%", "-1\u00A0%"),
  check.names = FALSE
)
```

## Lectures recommandées

Ce chapitre est adapté du chapitre 5 du texte _Basic Ratemaking_ :

[Werner, G. et Modlin, C. (2016). _Basic Ratemaking_, Casualty Actuarial Society, 5e édition.](http://www.casact.org/library/studynotes/Werner_Modlin_Ratemaking.pdf)

## Contenu du chapitre {.progress-overview}

# Compilation et définition des primes {data-progress-label="Compilation" subtitle="Primes écrites et acquises selon une base d’année de calendrier et de police"}

## Compilation des primes

Deux méthodes différentes s’appliquent pour compiler les **primes** :

- Année de calendrier
  - Année d’accident et année de sinistre rapporté utilisent l’année de calendrier pour les unités d’exposition et les primes.
- Année de police

:::: {.question title="Compilation des primes"}

##

Pour les polices suivantes, représenter sur une ligne du temps chacune des polices ainsi que le pourcentage du terme de la police qui est expiré.

```{r}
#| label: premium-polices-table
#| echo: false
#| output: asis

afficher_table(
  tableau_polices(polices_primes, "prime", "Prime"),
  align = c("l", "l", "l", "r"),
  formats = list(list(colonnes = 4, type = "montant", digits = 0))
)
```

##

```{r}
#| label: premium-calendar-preview
#| fig-alt: "Aperçu de polices annuelles réparties sur deux années de calendrier."

tarifr::rate_level_diagram(
  start_date = dynamic_date("YYYY-01-01", -2),
  end_date = dynamic_date("YYYY-01-01", 1),
  experience_period = "calendar",
  policy_term_months = 12,
  period_months = 12,
  show_date_labels = TRUE,
  show_period_fill = FALSE,
  show_period_labels = FALSE,
  mar = marge_schema_exposition
)
```

::: {.solution}

##

```{r}
#| label: premium-calendar-overview
#| fig-alt: "Polices annuelles réparties sur deux années de calendrier pour illustrer la comptabilisation des primes."

tarifr::rate_level_diagram(
  start_date = dynamic_date("YYYY-01-01", -2),
  end_date = dynamic_date("YYYY-01-01", 1),
  experience_period = "calendar",
  policy_term_months = 12,
  period_months = 12,
  policies = polices_primes,
  show_date_labels = TRUE,
  show_period_fill = FALSE,
  show_period_labels = FALSE,
  mar = marge_schema_exposition
)
```
:::

::::

## Année de calendrier

Considère toutes les **primes des transactions** ayant eu lieu durant les 12 mois de l’année de calendrier, sans égard à la date d’effet de la police.

Représentation avec les données de l’exemple.

::: {.r-stack}
```{r}
#| label: premium-calendar-written
#| fig-alt: "Périodes de polices annuelles retenues pour mesurer les primes écrites par année de calendrier."

tarifr::rate_level_diagram(
  start_date = dynamic_date("YYYY-01-01", -2),
  end_date = dynamic_date("YYYY-01-01", 1),
  experience_period = "calendar",
  policy_term_months = 12,
  period_months = 12,
  policies = polices_primes,
  show_date_labels = TRUE,
  mar = marge_schema_exposition
)
```

::: {.fragment}
```{r}
#| label: premium-calendar-written-end
#| fig-alt: "Primes écrites durant une année de calendrier, incluant la police entrée en vigueur le 31 décembre."

tarifr::rate_level_diagram(
  start_date = dynamic_date("YYYY-01-01", -2),
  end_date = dynamic_date("YYYY-01-01", 1),
  hide_after_date = dynamic_date("YYYY-01-01", 0),
  analyzed_start = dynamic_date("YYYY-01-01", -1),
  analyzed_end = dynamic_date("YYYY-01-01", 0),
  experience_period = "calendar",
  policy_term_months = 12,
  period_months = 12,
  policies = polices_primes,
  show_date_labels = TRUE,
  mar = marge_schema_exposition
)
```
:::
:::

## Année de calendrier — primes écrites

Primes écrites pour l’année de calendrier {{< dynamic-year -1 >}} avec les données de l’exemple.

```{r}
#| label: premium-calendar-written-period
#| fig-alt: "Dates d’entrée en vigueur utilisées pour attribuer les primes écrites à une année de calendrier."

tarifr::rate_level_diagram(
  start_date = dynamic_date("YYYY-01-01", -2),
  end_date = dynamic_date("YYYY-01-01", 1),
  experience_period = "calendar",
  policy_term_months = 12,
  period_months = 12,
  policies = polices_primes,
  points = points_2011,
  show_date_labels = TRUE,
  mar = marge_schema_exposition
)
```

---

```{r}
#| label: premium-table-ac-ecrites
#| echo: false
#| output: asis

afficher_table(
  tableau_primes(polices_primes, primes_exemple$ac_ecrites, entetes_primes_ac),
  align = c("l", "l", "l", "r", "r", "r", "r"),
  formats = list(list(colonnes = 4:7, type = "montant")),
  lignes_gras = "derniere",
  entetes_groupes = list(list(label = "Primes écrites ($)", colonnes = 5:7))
)
```

::: aside
Données vues au 31 décembre {{< dynamic-year 0 >}}.
:::

## Année de calendrier — primes acquises

Primes acquises avec les données de l’exemple.

```{r}
#| label: premium-calendar-earned
#| fig-alt: "Portions des primes gagnées durant une année de calendrier."

tarifr::rate_level_diagram(
  start_date = dynamic_date("YYYY-01-01", -2),
  end_date = dynamic_date("YYYY-01-01", 1),
  highlight_earned_start = dynamic_date("YYYY-01-01", -1),
  highlight_earned_end = dynamic_date("YYYY-01-01", 0),
  experience_period = "calendar",
  policy_term_months = 12,
  period_months = 12,
  policies = polices_primes,
  show_date_labels = TRUE,
  mar = marge_schema_exposition
)
```

---

```{r}
#| label: premium-table-ac-acquises
#| echo: false
#| output: asis

afficher_table(
  tableau_primes(polices_primes, primes_exemple$ac_acquises, entetes_primes_ac),
  align = c("l", "l", "l", "r", "r", "r", "r"),
  formats = list(list(colonnes = 4:7, type = "montant")),
  lignes_gras = "derniere",
  entetes_groupes = list(list(label = "Primes acquises ($)", colonnes = 5:7))
)
```

::: aside
Données vues au 31 décembre {{< dynamic-year 0 >}}.
:::

## Année de police

Considère toutes les primes des polices ayant une date effective dans l’année.

Représentation avec les données de l’exemple.

```{r}
#| label: premium-policy-overview
#| fig-alt: "Polices annuelles regroupées selon leur année de police pour illustrer la comptabilisation des primes."

tarifr::rate_level_diagram(
  start_date = dynamic_date("YYYY-01-01", -2),
  end_date = dynamic_date("YYYY-01-01", 1),
  analyzed_start = dynamic_date("YYYY-01-01", -1),
  analyzed_end = dynamic_date("YYYY-01-01", 0),
  experience_period = "policy",
  policy_term_months = 12,
  period_months = 12,
  policies = polices_primes,
  view_end = dynamic_date("YYYY-01-01", 2),
  show_date_labels = TRUE,
  mar = marge_schema_exposition
)
```

## Année de police — primes écrites

Primes écrites pour l’année de police {{< dynamic-year -1 >}} avec les données de l’exemple.

```{r}
#| label: premium-policy-written
#| fig-alt: "Périodes complètes des polices retenues pour mesurer les primes écrites par année de police."

tarifr::rate_level_diagram(
  start_date = dynamic_date("YYYY-01-01", -2),
  end_date = dynamic_date("YYYY-01-01", 1),
  experience_period = "policy",
  policy_term_months = 12,
  period_months = 12,
  policies = polices_primes,
  points = points_2011,
  view_end = dynamic_date("YYYY-01-01", 2),
  show_date_labels = TRUE,
  mar = marge_schema_exposition
)
```

---

```{r}
#| label: premium-table-ap-ecrites
#| echo: false
#| output: asis

afficher_table(
  tableau_primes(polices_primes, primes_exemple$ap_ecrites, entetes_primes_ap),
  align = c("l", "l", "l", "r", "r", "r", "r"),
  formats = list(list(colonnes = 4:7, type = "montant")),
  lignes_gras = "derniere",
  entetes_groupes = list(list(label = "Primes écrites ($)", colonnes = 5:7))
)
```

::: aside
Données vues au 31 décembre {{< dynamic-year 0 >}}.
:::

## Année de police — primes acquises

Toutes les primes acquises sont assignées à l’année où la police a été écrite.


```{r}
#| label: premium-policy-earned
#| fig-alt: "Périodes complètes des polices utilisées pour mesurer les primes acquises par année de police."

tarifr::rate_level_diagram(
  start_date = dynamic_date("YYYY-01-01", -2),
  end_date = dynamic_date("YYYY-01-01", 1),
  highlight_earned_start = dynamic_date("YYYY-01-01", -1),
  highlight_earned_end = dynamic_date("YYYY-01-01", 0),
  experience_period = "policy",
  policy_term_months = 12,
  period_months = 12,
  policies = polices_primes,
  view_end = dynamic_date("YYYY-01-01", 2),
  show_date_labels = TRUE,
  mar = marge_schema_exposition
)
```

---

```{r}
#| label: premium-table-ap-acquises
#| echo: false
#| output: asis

afficher_table(
  tableau_primes(polices_primes, primes_exemple$ap_acquises, entetes_primes_ap),
  align = c("l", "l", "l", "r", "r", "r", "r"),
  formats = list(list(colonnes = 4:7, type = "montant")),
  lignes_gras = "derniere",
  entetes_groupes = list(list(label = "Primes acquises ($)", colonnes = 5:7))
)
```

::: aside
Données vues au 31 décembre {{< dynamic-year 0 >}}.
:::


## Primes non acquises

**Primes non acquises**
: Portion des primes qui n’est pas encore acquise, à une certaine date.

: Montant total des primes que la compagnie n’a pas encore acquises et auquel les assurés ont droit en cas d’annulation, sujet à une table d’annulation.

---

Pour une police individuelle vue à une certaine date, on a :

$$
\text{Prime écrite}
= \text{Prime acquise}
+ \text{Prime non acquise}
$$

Pour un groupe de polices, la formule dépend de la méthode de compilation des données :

- La compilation par année de police suit la formule plus haut, à un certain point dans le temps.
- Pour la compilation par année de calendrier, la formule diffère.

## Primes non acquises — année de calendrier

Pour la compilation par année de calendrier, on a :

$$
\begin{aligned}
&\text{Primes non acquises à la fin de l’année de calendrier}= \\[0.5em]
& \text{Primes non acquises au début de l’année de calendrier} \\
&+ \text{Primes écrites de l’année de calendrier} \\
&- \text{Primes acquises de l’année de calendrier} \\ \\
&\text{Ce qui reste à acquérir en fin d’année}= \\[0.5em]
& \text{Ce qui restait à acquérir en début d’année} \\
&+ \text{Ce qui a été vendu cette année} \\
&- \text{Ce qui a été acquis cette année}
\end{aligned}
$$

## Primes en force

**Primes en force**
: Primes totales **du terme** pour toutes les polices en effet à une certaine date, c’est-à-dire les polices sujettes à une perte.

---

Primes en force au {{< dynamic-date "YYYY-06-15" -1 >}} avec les données de l’exemple :

```{r}
#| label: premium-in-force
#| fig-alt: "Polices en vigueur à une date donnée, utilisées pour mesurer les primes en vigueur."

tarifr::rate_level_diagram(
  start_date = dynamic_date("YYYY-01-01", -2),
  end_date = dynamic_date("YYYY-01-01", 1),
  experience_period = "calendar",
  policy_term_months = 12,
  period_months = 12,
  policies = polices_primes,
  reference_lines = data.frame(
    date = dynamic_date("YYYY-06-15", -1),
    label = dynamic_date("YYYY-06-15", -1)
  ),
  show_date_labels = TRUE,
  show_period_fill = FALSE,
  show_period_labels = FALSE,
  mar = marge_schema_exposition
)
```

---

Les primes en force sont souvent la meilleure **estimation de la distribution du portefeuille** à une certaine date et sont souvent utilisées pour calculer l’impact d’un changement de taux sur un portefeuille existant.

---

Données de l’exemple.

```{r}
#| label: premium-table-en-force
#| echo: false
#| output: asis

afficher_table(
  tableau_primes(polices_primes, primes_exemple$en_force, entetes_primes_force),
  align = c("l", "l", "l", "r", "r", "r", "r"),
  formats = list(list(colonnes = 4:7, type = "montant")),
  lignes_gras = "derniere",
  entetes_groupes = list(list(
    label = "Primes en force ($) en date du",
    colonnes = 5:7
  ))
)
```

:::: {.question title="Transaction en cours de terme"}

##

La police D de l’exemple (terme d’un an, écrite le {{< dynamic-date "YYYY-07-01" -1 >}}) fait une transaction le {{< dynamic-date "YYYY-01-01" 0 >}}. À ce moment, sa prime annuelle passe de 400 \$ à 800 \$.

Calculer :

- La prime totale que ce client va payer pour cette police
- La prime en force au {{< dynamic-date "YYYY-09-01" -1 >}}
- La prime en force au {{< dynamic-date "YYYY-02-01" 0 >}}

::: {.solution}

##

Prime totale :

$$
400 \times 0.5 + 800 \times 0.5 = 600\$
$$

Prime en force au {{< dynamic-date "YYYY-09-01" -1 >}} :

$$
400\$
$$

Prime en force au {{< dynamic-date "YYYY-02-01" 0 >}} :

$$
800\$
$$

:::

::::

:::: {.question title="Compilation des primes"}

##

Exemple adapté de la question 3 de l’examen 5, automne 2017 de la CAS.

La compagnie n’écrit que des polices annuelles.

```{r}
#| label: compilation-primes-donnees
#| echo: false
#| include: false

polices_compilation <- data.frame(
  police = LETTERS[1:4],
  effective = c(
    dynamic_date("YYYY-07-01", -2),
    dynamic_date("YYYY-10-01", -2),
    dynamic_date("YYYY-01-01", -1),
    dynamic_date("YYYY-07-01", -1)
  ),
  prime_annuelle = c(200, 240, 260, 280),
  check.names = FALSE
)

tableau_compilation_polices <- polices_compilation[1:3]
names(tableau_compilation_polices) <- c("Police", "Date effective", "Prime annuelle (\\$)")
tableau_compilation_polices_total <- rbind(
  tableau_compilation_polices,
  data.frame(
    Police = "Total",
    "Date effective" = NA_character_,
    "Prime annuelle (\\$)" = NA_real_,
    check.names = FALSE
  )
)

mois_acquis_ac <- c(6, 9, 12, 6)
fractions_ac <- mois_acquis_ac / 12
primes_ac_acquises <- polices_compilation[[3]] * fractions_ac
primes_ac_ecrites <- c(0, 0, polices_compilation[[3]][3:4])
mois_acquis_ap <- c(0, 0, 12, 9)
primes_ap_acquises <- polices_compilation[[3]] * mois_acquis_ap / 12
primes_ap_ecrites <- primes_ap_acquises

tableau_compilation_ac_acquises <- tableau_compilation_polices_total
tableau_compilation_ac_acquises[[4]] <- c(
  paste0(polices_compilation[[3]], " × ", mois_acquis_ac, "/12 = ", primes_ac_acquises),
  sum(primes_ac_acquises)
)
names(tableau_compilation_ac_acquises)[4] <- paste(
  "Primes acquises pour année de calendrier",
  dynamic_year(-1),
  "(\\$)"
)
tableau_compilation_ac_ecrites <- tableau_compilation_polices_total
tableau_compilation_ac_ecrites[[4]] <- c(primes_ac_ecrites, sum(primes_ac_ecrites))
names(tableau_compilation_ac_ecrites)[4] <- paste(
  "Primes écrites pour année de calendrier",
  dynamic_year(-1),
  "(\\$)"
)
tableau_compilation_ap_acquises <- tableau_compilation_polices_total
tableau_compilation_ap_acquises[[4]] <- c(
    "0",
    "0",
    as.character(primes_ap_acquises[[3]]),
    paste0(
      polices_compilation[[3]][[4]], " × ", mois_acquis_ap[[4]],
      "/12 = ", primes_ap_acquises[[4]]
    ),
    sum(primes_ap_acquises)
)
names(tableau_compilation_ap_acquises)[4] <- paste(
  "Primes acquises pour année de police",
  dynamic_year(-1),
  "(\\$)"
)
tableau_compilation_ap_ecrites <- tableau_compilation_polices_total
tableau_compilation_ap_ecrites[[4]] <- c(
    "0",
    "0",
    as.character(primes_ap_ecrites[[3]]),
    paste0(
      polices_compilation[[3]][[4]], " − ", polices_compilation[[3]][[4]],
      " × ", 12 - mois_acquis_ap[[4]], "/12 = ", primes_ap_ecrites[[4]]
    ),
    sum(primes_ap_ecrites)
)
names(tableau_compilation_ap_ecrites)[4] <- paste(
  "Primes écrites pour année de police",
  dynamic_year(-1),
  "(\\$)"
)
```

```{r}
#| label: compilation-primes-polices-table
#| echo: false
#| output: asis

afficher_table(
  tableau_compilation_polices,
  align = c("l", "l", "r"),
  formats = list(list(colonnes = 3, type = "montant", digits = 0))
)
```

La police D a été annulée le {{< dynamic-date "YYYY-03-31" 0 >}}.

##

Calculer les éléments suivants pour l’année de calendrier {{< dynamic-year -1 >}} :

- Primes acquises
- Primes écrites

Calculer les éléments suivants, vus au {{< dynamic-date "YYYY-12-31" 0 >}} :

- Primes acquises pour l’année de police {{< dynamic-year -1 >}}
- Primes écrites pour l’année de police {{< dynamic-year -1 >}}

Décrire brièvement un avantage et un désavantage de la méthode de compilation des données par année de calendrier.

::: {.solution}

##

### Primes acquises AC {{< dynamic-year -1 >}}

```{r}
#| label: compilation-primes-ac-acquises-table
#| echo: false
#| output: asis

afficher_table(
  tableau_compilation_ac_acquises,
  align = c("l", "l", "r", "r"),
  formats = list(list(colonnes = 3, type = "montant", digits = 0)),
  lignes_gras = "derniere"
)
```

##

### Primes écrites AC {{< dynamic-year -1 >}}

```{r}
#| label: compilation-primes-ac-ecrites-table
#| echo: false
#| output: asis

afficher_table(
  tableau_compilation_ac_ecrites,
  align = c("l", "l", "r", "r"),
  formats = list(list(colonnes = 3, type = "montant", digits = 0)),
  lignes_gras = "derniere"
)
```

::: {.callout-caution .text-smaller title="Attention"}
L’annulation de la police D le {{< dynamic-date "YYYY-03-31" 0 >}} n’a aucun impact sur les primes écrites de l’année de calendrier {{< dynamic-year -1 >}}. Cette annulation aura un impact sur les primes écrites de l’année de calendrier {{< dynamic-year 0 >}}.
:::

##

### Primes acquises AP {{< dynamic-year -1 >}}

Données vues au {{< dynamic-date "YYYY-12-31" 0 >}}.

```{r}
#| label: compilation-primes-ap-acquises-table
#| echo: false
#| output: asis

afficher_table(
  tableau_compilation_ap_acquises,
  align = c("l", "l", "r", "r"),
  formats = list(list(colonnes = 3, type = "montant", digits = 0)),
  lignes_gras = "derniere"
)
```

::: {.callout-tip .text-smaller title="Rappel"}
La police D a été annulée le {{< dynamic-date "YYYY-03-31" 0 >}}.
:::

##

### Primes écrites AP {{< dynamic-year -1 >}}

```{r}
#| label: compilation-primes-ap-ecrites-table
#| echo: false
#| output: asis

afficher_table(
  tableau_compilation_ap_ecrites,
  align = c("l", "l", "r", "r"),
  formats = list(list(colonnes = 3, type = "montant", digits = 0)),
  lignes_gras = "derniere"
)
```

::: {.callout-tip .text-smaller title="Rappel"}
La police D a été annulée le {{< dynamic-date "YYYY-03-31" 0 >}}.
:::

##

Avantages de l’année de calendrier :

- Les données sont disponibles rapidement lorsque l’année de calendrier est terminée.
- Aucun coût supplémentaire pour compiler les données selon cette méthode, car cette information est normalement disponible pour les rapports financiers.

Inconvénient de l’année de calendrier :

- Mauvais appariement entre les primes et sinistres

:::

::::

## Polices avec terme non annuel

Voir les principes du chapitre 4 pour la compilation des primes écrites et acquises.


:::: {.question title="Polices de 6 mois et de 12 mois"}

##

Exemple adapté de la question 2 de l’examen 5, printemps 2016 de la CAS.

Une compagnie d’assurance écrit des polices d’assurance automobile de durées de 6 mois et de 12 mois.

```{r}
#| label: polices-termes-donnees
#| echo: false
#| include: false

polices_termes <- data.frame(
  police = c("A", "A", "B", "B", "C"),
  effective_originale = c(
    dynamic_date("YYYY-01-01", -1), dynamic_date("YYYY-01-01", -1),
    dynamic_date("YYYY-07-01", -1), dynamic_date("YYYY-07-01", -1),
    dynamic_date("YYYY-10-01", -1)
  ),
  expiration_originale = c(
    dynamic_date("YYYY-12-31", -1), dynamic_date("YYYY-12-31", -1),
    dynamic_date("YYYY-06-30", 0), dynamic_date("YYYY-06-30", 0),
    dynamic_date("YYYY-03-31", 0)
  ),
  effective_transaction = c(
    dynamic_date("YYYY-01-01", -1), dynamic_date("YYYY-07-01", -1),
    dynamic_date("YYYY-07-01", -1), dynamic_date("YYYY-09-30", -1),
    dynamic_date("YYYY-10-01", -1)
  ),
  territoire = c(1, 1, 1, 2, 2),
  prime_terme = c(1000, NA, 500, 400, 1000),
  check.names = FALSE
)
notes_transactions <- c(
  "Début d’une nouvelle police",
  "Police annulée",
  "Début d’une nouvelle police",
  "Relocalisation dans le territoire 2",
  "Début d’une nouvelle police"
)
tableau_polices_termes <- polices_termes
names(tableau_polices_termes) <- c(
  "Police", "Date effective", "Date d’expiration", "Date de transaction", "Territoire", "Prime du terme ($)"
)

prime_a <- polices_termes[[6]][[1]]
prime_b_territoire_1 <- polices_termes[[6]][[3]]
prime_b_territoire_2 <- polices_termes[[6]][[4]]
prime_c <- polices_termes[[6]][[5]]

primes_ecrites_termes <- c(
  prime_a - prime_a * 6 / 12,
  prime_b_territoire_1 - prime_b_territoire_1 * 9 / 12 +
    prime_b_territoire_2 * 9 / 12,
  prime_c
)
primes_acquises_termes <- c(
  prime_a * 6 / 12,
  prime_b_territoire_1 * 3 / 12 + prime_b_territoire_2 * 3 / 12,
  prime_c * 3 / 6
)
primes_force_termes <- c(0, prime_b_territoire_2, prime_c)
unites_termes <- matrix(c(0.5, 0, 0.25, 0.25, 0, 0.25), ncol = 2, byrow = TRUE)
format_entier <- function(x) {
  format(x, scientific = FALSE, trim = TRUE, big.mark = "\u00A0")
}

tableau_primes_ecrites_termes <- data.frame(
  "Police" = c("A", "B", "C", "Total"),
  "Primes écrites pour l’année de calendrier" = c(
    paste0(
      format_entier(prime_a), " − ", format_entier(prime_a),
      " × 6/12 = ", format_entier(primes_ecrites_termes[[1]])
    ),
    paste0(
      format_entier(prime_b_territoire_1), " − ",
      format_entier(prime_b_territoire_1), " × 9/12 + ",
      format_entier(prime_b_territoire_2), " × 9/12 = ",
      format_entier(primes_ecrites_termes[[2]])
    ),
    format_entier(prime_c),
    sum(primes_ecrites_termes)
  ),
  check.names = FALSE
)
tableau_primes_acquises_termes <- data.frame(
  "Police" = c("A", "B", "C", "Total"),
  "Primes acquises pour l’année de calendrier" = c(
    paste0(
      format_entier(prime_a), " × 6/12 = ",
      format_entier(primes_acquises_termes[[1]])
    ),
    paste0(
      format_entier(prime_b_territoire_1), " × 3/12 + ",
      format_entier(prime_b_territoire_2), " × 3/12 = ",
      format_entier(primes_acquises_termes[[2]])
    ),
    paste0(
      format_entier(prime_c), " × 3/6 = ", format_entier(prime_c),
      " × 2 × 3/12 = ", format_entier(primes_acquises_termes[[3]])
    ),
    sum(primes_acquises_termes)
  ),
  check.names = FALSE
)
tableau_primes_force_termes <- data.frame(
  "Police" = c("A", "B", "C", "Total"),
  "Primes en force ($)" = c(primes_force_termes, sum(primes_force_termes)),
  check.names = FALSE
)
tableau_unites_termes <- data.frame(
  "Police" = c("A", "B", "C", "Total"),
  "Unités acquises (territoire 1)" = c("6/12 = 0,5", "3/12 = 0,25", "0", sum(unites_termes[, 1])),
  "Unités acquises (territoire 2)" = c("0", "3/12 = 0,25", "3/12 = 0,25", sum(unites_termes[, 2])),
  check.names = FALSE
)
```

::: {.text-smaller}
```{r}
#| label: polices-termes-table
#| echo: false
#| output: asis

afficher_table(
  setNames(
    cbind(polices_termes, notes_transactions),
    c(
      "Police", "Date effective", "Date d’expiration", "Date de transaction",
      "Territoire", "Prime du terme ($)", "Note"
    )
  ),
  align = c("l", "l", "l", "l", "r", "r", "l"),
  formats = list(
    list(colonnes = 5, type = "nombre", digits = 0),
    list(colonnes = 6, type = "montant", digits = 0)
  )
)
```

:::

##

La prime écrite du terme représente la prime de la police si les caractéristiques montrées étaient en place de la date effective de la police à la date d’expiration de la police.

Calculer :

- Les primes écrites pour l’année de calendrier {{< dynamic-year -1 >}}, vues au {{< dynamic-date "YYYY-12-31" -1 >}}
- Les primes acquises pour l’année de calendrier {{< dynamic-year -1 >}}, vues au {{< dynamic-date "YYYY-12-31" -1 >}}
- Les primes en force, vues au {{< dynamic-date "YYYY-10-01" -1 >}}
- Les unités acquises pour l’année de calendrier {{< dynamic-year -1 >}} séparément pour les territoires 1 et 2, vues au {{< dynamic-date "YYYY-12-31" -1 >}}

::: {.solution}

##

### Primes écrites pour l’année de calendrier {{< dynamic-year -1 >}}

```{r}
#| label: polices-termes-ecrites-table
#| echo: false
#| output: asis

names(tableau_primes_ecrites_termes)[2] <- paste(
  "Primes écrites pour l’année de calendrier",
  dynamic_year(-1),
  "($)"
)
afficher_table(
  tableau_primes_ecrites_termes,
  align = c("l", "r"),
  lignes_gras = "derniere"
)
```

##

### Primes acquises pour l’année de calendrier {{< dynamic-year -1 >}}

```{r}
#| label: polices-termes-acquises-table
#| echo: false
#| output: asis

names(tableau_primes_acquises_termes)[2] <- paste(
  "Primes acquises pour l’année de calendrier",
  dynamic_year(-1),
  "($)"
)
afficher_table(
  tableau_primes_acquises_termes,
  align = c("l", "r"),
  lignes_gras = "derniere"
)
```

##

### Primes en force au {{< dynamic-date "YYYY-10-01" -1 >}}

```{r}
#| label: polices-termes-force-table
#| echo: false
#| output: asis

names(tableau_primes_force_termes)[2] <- paste(
  "Primes en force au",
  dynamic_date("YYYY-10-01", -1),
  "($)"
)
afficher_table(
  tableau_primes_force_termes,
  align = c("l", "r"),
  formats = list(list(colonnes = 2, type = "montant", digits = 0)),
  lignes_gras = "derniere"
)
```

On prend la prime du terme (1 000 \$) pour le calcul de la prime en force de la police C et non la prime annuelle (2 000 \$).

##

### Unités acquises pour l’année de calendrier {{< dynamic-year -1 >}} par territoire

```{r}
#| label: polices-termes-unites-table
#| echo: false
#| output: asis

afficher_table(
  setNames(
    tableau_unites_termes,
    c("Police", "Unités acquises (territoire 1)", "Unités acquises (territoire 2)")
  ),
  align = c("l", "r", "r"),
  lignes_gras = "derniere"
)
```

:::

::::

## Calcul pour un bloc d’unités d’exposition

Rappel du chapitre 4 :

Il est possible de faire un calcul approximatif lorsque les données pour les unités individuelles ne sont pas disponibles.

- On suppose dans ce cas que les polices sont écrites au point milieu de la période (par exemple le 15e du mois pour des données mensuelles).
- L’approximation est valable si les polices sont écrites uniformément dans la période. Cette hypothèse est moins réaliste lorsqu’on applique l’approche à de plus longues périodes, par exemple les trimestres ou les années.

# Primes au taux courant {data-progress-label="Taux courant" subtitle="Méthode du parallélogramme et Extension of Exposures"}

## Taux courant {.english-subtitle subtitle="Current Rate Level"}

On répond à la question :

> Quelle aurait été la prime d’une police historique si cette même police (*exactement !*) avait été émise aujourd’hui ?

---

Deux méthodes permettent d’ajuster la prime au taux courant :

- Méthode qui consiste à recalculer la prime pour chaque unité d’exposition
  - Ajuste la prime police par police
- Méthode du parallélogramme
  - Ajuste la prime agrégée d’un groupe de polices.

## Méthode qui consiste à recalculer la prime pour chaque unité d’exposition {.english-subtitle subtitle="Extension of Exposures"}

Cette méthode consiste à tarifer toutes les polices pour mettre les primes historiques au montant qui serait chargé au taux courant, c’est-à-dire au taux actuel.

Avantage : plus précis que la méthode du parallélogramme.

Dans le passé, la mise au taux courant était pratiquement impossible, à cause des calculs nécessaires. Avec les capacités informatiques d’aujourd’hui, le seul obstacle est d’avoir les données requises.

:::: {.question title="Prime chargée et prime au taux courant"}

```{r}
#| label: taux-courant-donnees
#| echo: false
#| include: false

changements_tarif <- data.frame(
  numero = 1:4,
  date = c(
    "Initial",
    dynamic_date("YYYY-07-01", -3),
    dynamic_date("YYYY-01-01", -2),
    dynamic_date("YYYY-04-01", -1)
  ),
  changement = c("—", "5\u00A0%", "10\u00A0%", "-1\u00A0%"),
  taux = c(900, 950, 1045, 1045),
  facteur_x = c(1, 1, 1, 1),
  facteur_y = c(0.6, 0.6, 0.6, 0.7),
  facteur_z = c(1.1, 1.1, 1.1, 1.05),
  frais = c(1000, 1000, 1100, 1090)
)

afficher_changements_tarif <- function(
  lignes = seq_len(nrow(changements_tarif)),
  ligne_active = NULL
) {
  tableau <- changements_tarif[lignes, , drop = FALSE]
  names(tableau) <- c(
    "Chang. de tarif.",
    "Date de prise d’effet des taux",
    "Chang. de tarif. global",
    "Taux par unité ($)",
    "X",
    "Y",
    "Z",
    "Frais de police ($)"
  )

  afficher_table(
    tableau,
    align = c("r", "l", "r", rep("r", 5)),
    formats = list(
      list(colonnes = 1, type = "nombre", digits = 0),
      list(colonnes = c(4, 8), type = "montant", symbole = TRUE, digits = 0),
      list(colonnes = 5:7, type = "nombre", digits = 2)
    ),
    lignes_gras = if (is.null(ligne_active)) integer() else match(ligne_active, lignes),
    entetes_groupes = list(list(label = "Facteur de classe", colonnes = 5:7))
  )
}
```

## {.text-small}

L’algorithme de tarification pour un portefeuille est :

::: {.text-smaller}
$$
\text{Prime}
= \text{Unité} \times \text{Taux par unité} \times \text{Facteur de classe}
+ \text{Frais de police}
$$


```{r}
#| label: taux-courant-table
#| echo: false
#| output: asis

afficher_changements_tarif()
```

:::

Une police est effective le {{< dynamic-date "YYYY-03-01" -2 >}} avec 10 unités de la classe Y. Calculer : 

- La prime chargée
- La prime au taux courant

::: {.solution}

##

Pour calculer la prime chargée, il faut déterminer quels taux étaient en vigueur au {{< dynamic-date "YYYY-03-01" -2 >}}.

```{r}
#| label: taux-charge-table
#| echo: false
#| output: asis

afficher_changements_tarif(ligne_active = 3)
```

$$
\text{Prime chargée}
= 10 \times 1045 \times 0.6 + 1100
= 7370 \$
$$

##

Pour calculer la prime au taux courant, il faut déterminer quels taux sont actuellement en vigueur.

```{r}
#| label: taux-courant-actuel-table
#| echo: false
#| output: asis

afficher_changements_tarif(ligne_active = 4)
```

$$
\text{Prime au taux courant}
= 10 \times 1045 \times 0.7 + 1090
= 8405 \$
$$

:::

::::

## Méthode du parallélogramme {.english-subtitle subtitle="Parallelogram Method"}

- Cette méthode est calculée à partir d’un **groupe de polices**, elle est donc moins précise que la mise au taux courant.
- Cette méthode suppose que les polices sont **écrites uniformément dans la période**.
- On ajuste les primes historiques agrégées par un facteur moyen pour les mettre au niveau courant.
- La façon d’appliquer cette méthode varie par :
  - Terme de police
  - Méthode de compilation des données (année de calendrier ou année de police)
  - Quelles polices sont affectées par le changement de taux (en vigueur ou au renouvellement)

---

Six étapes du calcul standard :

1. Déterminer le moment et l’amplitude du changement de taux dans et après la période d’expérience et
   grouper les polices selon le moment de chaque changement de taux
1. Calculer la portion des primes acquises de l’année correspondant à chaque livre de taux
1. Calculer l’index cumulatif de niveau de taux pour chaque livre de taux
1. Calculer la moyenne pondérée de l’index cumulatif pour chaque année
1. Calculer le facteur de mise au taux courant _(ang. : on-level factor)_
1. Appliquer le facteur de mise au taux courant aux primes acquises de l’année en question

---

### Étape 1 : Moments et amplitudes des changements de taux

Avec les données de l’exemple 5.6 :

```{r}
#| label: premium-livres-taux-1
#| echo: false
#| output: asis

afficher_table(livres_taux, align = c("r", "l", "r"))
```

---

### Étape 2 : Portion des primes acquises de l’année correspondant à chaque taux

Supposons qu’un actuaire essaie d’ajuster les primes acquises pour l’année de calendrier {{< dynamic-year -2 >}} avec les données de l’exemple.

```{r}
#| label: onlevel-calendar
#| fig-alt: "Diagramme des changements de taux et des primes acquises par année de calendrier."
#| echo: false

changes <- data.frame(
  date = c(dynamic_date("YYYY-07-01", -3), dynamic_date("YYYY-01-01", -2), dynamic_date("YYYY-04-01", -1)),
  label = c("+5\u00A0%", "+10\u00A0%", "-1\u00A0%"),
  type = c("diagonal", "diagonal", "diagonal")
)

zones <- data.frame(
  date = c(dynamic_date("YYYY-03-01", -2), dynamic_date("YYYY-07-15", -2), dynamic_date("YYYY-10-01", -2)),
  y = c(82, 70, 18),
  label = c("1", "2", "3")
)

tarifr::rate_level_diagram(
  start_date = dynamic_date("YYYY-01-01", -3),
  end_date = dynamic_date("YYYY-01-01"),
  experience_period = "calendar",
  policy_term_months = 12,
  period_months = 12,
  changes = changes,
  zone_labels = zones,
  analyzed_start = dynamic_date("YYYY-01-01", -2)
)
```

---

:::: {.columns}

::: {.column}
```{r}
#| label: onlevel-calendar-focused
#| fig-alt: "Agrandissement d’une année de calendrier montrant les portions de primes soumises à chaque niveau de taux."
#| fig-width: 6
#| fig-height: 6
#| echo: false
#| cache: false
tarifr::rate_level_diagram(
  start_date = dynamic_date("YYYY-01-01", -3),
  end_date = dynamic_date("YYYY-01-01"),
  experience_period = "calendar",
  policy_term_months = 12,
  period_months = 12,
  changes = changes,
  zone_labels = zones,
  analyzed_start = dynamic_date("YYYY-01-01", -2),
  view_start = dynamic_date("YYYY-01-01", -2),
  view_end = dynamic_date("YYYY-01-01", -1),
  show_date_labels = TRUE
)
```
:::

::: {.column}

```{r}
#| label: onlevel-calendar-portions-donnees
#| echo: false
#| include: false

portions_primes_acquises <- c(0.125, 0.375, 0.5, 0)
tableau_portions_primes <- data.frame(
  "Livre de taux" = livres_taux[[1]],
  "Portion des primes acquises de l’année" = c(
    "0,5 × 0,5 / 2 = 0,125",
    "1 − 0,125 − 0,5 = 0,375",
    "1 × 1 / 2 = 0,5",
    "0"
  ),
  check.names = FALSE
)
index_niveau_taux <- c(1, 1.05, 1.10, 0.99)
index_cumulatif_taux <- cumprod(index_niveau_taux)
tableau_index_taux <- data.frame(
  "Livre de taux" = livres_taux[[1]],
  "Date de prise d’effet du taux" = livres_taux[[2]],
  "Chang. de taux global" = livres_taux[[3]],
  "Index de niveau de taux" = index_niveau_taux,
  "Index cumulatif de niveau de taux" = index_cumulatif_taux,
  check.names = FALSE
)
```

```{r}
#| label: onlevel-calendar-portions-table
#| echo: false
#| output: asis

afficher_table(tableau_portions_primes, align = c("r", "r"))
```

:::
::::

---

### Étape 3 : Index cumulatif de changement de taux

Avec les données de l’exemple :

```{r}
#| label: onlevel-calendar-index-table
#| echo: false
#| output: asis

afficher_table(
  tableau_index_taux,
  align = c("r", "l", "r", "r", "r"),
  formats = list(
    list(colonnes = 4, type = "nombre", digits = 2),
    list(colonnes = 5, type = "nombre", digits = 4)
  )
)
```

---

### Étape 4 : Moyenne pondérée de l’index cumulatif pour chaque année

Avec les données de l’exemple, la moyenne pondérée de l’index cumulatif pour l’année de calendrier {{< dynamic-year -2 >}} est :

$$
0.125 \times 1
+ 0.375 \times 1.05
+ 0.5 \times 1.1550
= 1.0963
$$

---

### Étape 5 : Facteur de mise au taux courant

$$
\begin{aligned}
&\text{Facteur de mise au taux courant} = \\ \\
&\frac{\text{Index cumulatif courant}}{\text{Moyenne pondérée de l’index cumulatif}}
\end{aligned}
$$

Avec les données de l’exemple, le facteur de mise au taux courant pour les **primes acquises de l’année de calendrier {{< dynamic-year -2 >}}** est :

$$
\frac{1.1435}{1.0963} = 1.0431
$$

---

### Étape 6 : Appliquer le facteur de mise au taux courant aux primes acquises

Avec les données de l’exemple, on obtiendrait les primes acquises au taux courant de l’année de calendrier {{< dynamic-year -2 >}} avec :

$$
\begin{aligned}
&\text{Primes acquises AC }`r dynamic_year(-2)`\text{ au taux courant} \\
&= \text{Primes acquises AC }`r dynamic_year(-2)`
\times \text{Facteur de mise au taux courant} \\
&= \text{Primes acquises AC }`r dynamic_year(-2)` \times 1.0431
\end{aligned}
$$

:::: {.question title="Parallélogramme — AC, 6 mois"}

## 

Avec les mêmes données de changement de taux qu’à l’exemple précédent, mais avec des **polices de 6 mois**, trouver le facteur de mise au taux courant pour les primes de l’**année de calendrier** {{< dynamic-year -2 >}}.

::: {.solution}

##

### Étape 1 : Moments et amplitudes des changements de taux

```{r}
#| label: premium-livres-taux-2
#| echo: false
#| output: asis

afficher_table(livres_taux, align = c("r", "l", "r"))
```

##

### Étape 2 : Portion des primes acquises de l’année correspondant à chaque taux

```{r}
#| label: onlevel-calendar-sixmonth
#| fig-alt: "Diagramme des changements de taux et des primes acquises pour des polices semestrielles."
#| echo: false

zones <- data.frame(
  date = c(dynamic_date("YYYY-06-01", -3), dynamic_date("YYYY-03-01", -2), dynamic_date("YYYY-09-01", -2), dynamic_date("YYYY-10-01", -1)),
  y = c(50, 70, 30, 50),
  label = c("1", "2", "3", "4")
)

tarifr::rate_level_diagram(
  start_date = dynamic_date("YYYY-01-01", -3),
  end_date = dynamic_date("YYYY-01-01", 0),
  experience_period = "calendar",
  policy_term_months = 6,
  period_months = 12,
  changes = changes,
  zone_labels = zones,
  analyzed_start = dynamic_date("YYYY-01-01", -2),
  view_end = dynamic_date("YYYY-01-01", 0)
)
```

##
### Étape 2 : Portion des primes acquises de l’année correspondant à chaque taux

Avec les données de l’exemple :

- Zone 1 dans l’année de calendrier {{< dynamic-year -2 >}} : 0
- Zone 2 dans l’année de calendrier {{< dynamic-year -2 >}} :

$$
0.5 \times 0.5 \times 1 = 0.25
$$

- Zone 3 dans l’année de calendrier {{< dynamic-year -2 >}} :

$$
1 - 0.25 = 0.75
$$

##
### Étape 3 : Index cumulatif de changement de taux

Les index cumulatifs de changement de taux pour chaque niveau de taux sont les mêmes que pour des polices annuelles.

```{r}
#| label: onlevel-calendar-sixmonth-index-table
#| echo: false
#| output: asis

afficher_table(
  tableau_index_taux,
  align = c("r", "l", "r", "r", "r"),
  formats = list(
    list(colonnes = 4, type = "nombre", digits = 2),
    list(colonnes = 5, type = "nombre", digits = 4)
  )
)
```

##

### Étape 4 : Moyenne pondérée de l’index cumulatif pour chaque année

Moyenne pondérée de l’index cumulatif pour l’année de calendrier {{< dynamic-year -2 >}} :

$$
1.0500 \times 0.250 + 1.1550 \times 0.750 = 1.1288
$$

##

### Étape 5 : Facteur de mise au taux courant

Facteur de mise au taux courant pour l’année de calendrier {{< dynamic-year -2 >}} :
$$
\frac{1.1435}{1.1288} = 1.0130
$$
:::

::::

## Parallélogramme en année de police

Calcul par **année de police** pour des polices annuelles :

```{r}
#| label: onlevel-policy
#| fig-alt: "Diagramme des changements de taux et des primes regroupées par année de police."
#| echo: false

zones <- data.frame(
  date = c(dynamic_date("YYYY-09-01", -3), dynamic_date("YYYY-04-01", -2), dynamic_date("YYYY-11-01", -2), dynamic_date("YYYY-01-01", 0)),
  y = 50,
  label = c("1", "2", "3", "4")
)

tarifr::rate_level_diagram(
  start_date = dynamic_date("YYYY-01-01", -3),
  end_date = dynamic_date("YYYY-01-01", 0),
  experience_period = "policy",
  policy_term_months = 12,
  period_months = 12,
  changes = changes,
  zone_labels = zones
)
```

---

Avec les données de l’exemple, pour l’année de police {{< dynamic-year -1 >}} :

```{r}
#| label: onlevel-policy-focus
#| fig-alt: "Agrandissement d’une année de police montrant les portions de primes soumises à chaque niveau de taux."
#| echo: false

tarifr::rate_level_diagram(
  start_date = dynamic_date("YYYY-01-01", -3),
  end_date = dynamic_date("YYYY-01-01", 0),
  experience_period = "policy",
  policy_term_months = 12,
  period_months = 12,
  changes = changes,
  analyzed_start = dynamic_date("YYYY-01-01", -1),
  zone_labels = zones
)
```

---

Portion des primes acquises par taux :

- Zone 3 : $(3/12) \times 1 = 0.25$
- Zone 4 : $(9/12) \times 1 = 0.75$

Moyenne pondérée de l’index cumulatif pour l’année de police {{< dynamic-year -1 >}} :

$$
0.25 \times 1.155 + 0.75 \times 1.1435 = 1.1464
$$

Facteur de mise au taux courant :

$$
\frac{1.1435}{1.1464} = 0.9975
$$

## Parallélogramme avec changement de taux requis par la loi

- Un changement dans la loi pourrait nécessiter que le changement de taux soit appliqué à toutes les polices à une certaine date, même à celles qui sont actuellement en force.
  - Dans ce cas particulier, le changement de taux est représenté par une ligne verticale.


```{r}
#| label: onlevel-law-change
#| fig-alt: "Diagramme combinant les changements de taux et un changement législatif dans une année de calendrier."
#| echo: false

law_changes <- data.frame(
  date = c(dynamic_date("YYYY-07-01", -3), dynamic_date("YYYY-01-01", -2), dynamic_date("YYYY-07-01", -2), dynamic_date("YYYY-04-01", -1)),
  label = c("+5\u00A0%", "+10\u00A0%", "-5\u00A0% (ch. légal)", "-1\u00A0%"),
  type = c("diagonal", "diagonal", "vertical", "diagonal")
)

zones <- data.frame(
  date = c(dynamic_date("YYYY-02-20", -2), dynamic_date("YYYY-04-01", -2), dynamic_date("YYYY-05-15", -2), dynamic_date("YYYY-08-15", -2), dynamic_date("YYYY-10-15", -2), dynamic_date("YYYY-04-01", -1)),
  y = c(85, 50, 15, 80, 37.5, 50),
  label = c("1", "2a", "3a", "2b", "3b", "4")
)

tarifr::rate_level_diagram(
  start_date = dynamic_date("YYYY-01-01", -3),
  end_date = dynamic_date("YYYY-01-01", 0),
  experience_period = "calendar",
  policy_term_months = 12,
  period_months = 12,
  changes = law_changes,
  zone_labels = zones,
  analyzed_start = dynamic_date("YYYY-01-01", -2),
  view_end = dynamic_date("YYYY-01-01", 0)
)
```

---

::: {.text-smaller}

```{r}
#| label: onlevel-law-change-donnees
#| echo: false
#| include: false

index_loi <- c(1, 1.05, 0.9975, 1.155, 1.09725, 1.0862775)
tableau_changement_loi <- data.frame(
  "Livre" = c("1", "2a", "2b", "3a", "3b", "4"),
  "Index cumulatif" = index_loi,
  "Proportion des primes acquises" = c(
    "$0.5 \\times 0.5 / 2 = 0.125$",
    "$0.5 - 0.125 - 0.125 = 0.25$",
    "$0.5 \\times 0.5 / 2 = 0.125$",
    "$0.5 \\times 0.5 / 2 = 0.125$",
    "$0.5 - 0.125 = 0.375$",
    "0"
  ),
  check.names = FALSE
)
names(tableau_changement_loi)[3] <- paste(
  "Proportion des primes acquises AC",
  dynamic_year(-2)
)
```

```{r}
#| label: onlevel-law-change-table
#| echo: false
#| output: asis

afficher_table(
  tableau_changement_loi,
  align = c("l", "r", "r"),
  formats = list(list(colonnes = 2, type = "nombre", digits = 4))
)
```

Moyenne pondérée de l’index cumulatif pour l’année de calendrier {{< dynamic-year -2 >}} :  
$0.125(1) + 0.25(1.05) + 0.125(0.9975) + 0.125(1.155) + 0.375(1.0973) + 0(1.0863) = 1.06805$

Facteur de mise au taux courant : $\frac{1.0863}{1.06805} = 1.0171$

:::

## Méthode du parallélogramme

### Limites de la méthode

- La méthode suppose que les polices sont écrites **uniformément** dans l’année. Cette hypothèse peut être inappropriée pour certaines lignes d’affaires.
  - On pourrait raffiner la méthode du parallélogramme et faire l’**analyse par trimestre**, par exemple.
  - On pourrait aussi calculer la **distribution réelle** des polices écrites pour calculer le niveau de taux historique de façon plus précise.
    Les polices doivent alors être agrégées selon le niveau de taux applicable plutôt qu’une période de temps standard.
- La méthode applique une série de **changements de taux globaux**. La prime pour certaines classes ou couvertures
  peut ne pas être au taux courant si le changement de taux varie par classe ou couverture.

## {.remember-slide}

Le facteur de **mise au taux courant** ajuste les primes pour refléter le montant de prime qui aurait été payé dans une période future pour une police historique.

- Méthode qui consiste à recalculer la prime pour chaque unité d’exposition
- Méthode du parallélogramme


# Développement des primes {data-progress-label=""}

## Développement des primes {.english-subtitle subtitle="Premium Development"}


Dans certains cas, l’actuaire ne connaît pas le montant ultime de primes pour la période d’expérience au moment où l’analyse est produite :

- Données avec année incomplète
- Lignes d’affaires avec primes ajustées

Dans ces cas, l’actuaire doit estimer comment les primes vont se développer à l’ultime.

Ce sujet sera couvert dans le chapitre suivant, concernant les sinistres.

# Tendance dans les unités d’exposition {data-progress-label=""}

## Tendance dans les unités d’exposition {.english-subtitle subtitle="Exposure Trend"}

Un changement de taux n’est pas la seule chose qui peut faire changer le niveau de prime moyen.

- Le niveau de prime moyen peut changer dans des lignes d’affaires où l’**unité d’exposition** est sensible à l’**inflation**, par exemple les salaires et les recettes.
- Dans ce cas, il est typique de projeter les unités d’exposition (et donc les primes) au niveau d’inflation futur.

# Tendance dans les primes {data-progress-label="Tendance" subtitle="Projection en une étape et en deux étapes"}

## Tendance dans les primes {.english-subtitle subtitle="Premium Trend"}

**Tendance dans les primes**
: Le niveau moyen de prime peut aussi changer à la suite de changements dans les caractéristiques des polices écrites (changement de distribution).
: Le changement du niveau de prime moyen résultant est appelé la tendance dans les primes.

On répond donc à la question :

> Comment les modifications dans les caractéristiques des assurés influencent-elles le niveau de prime moyen?

## {.remember-slide}

Le facteur de **tendance** ajuste les primes pour refléter les changements anticipés dans les caractéristiques des assurés qui auront un impact sur la prime moyenne.

## Tendance dans les primes

Exemples de causes d’un changement de niveau de prime moyen :

- La prime en assurance habitation varie selon le montant d’assurance, qui est généralement indexé automatiquement au renouvellement pour suivre l’inflation, ce qui fait augmenter le niveau de prime moyen.
- Une compagnie décide de transférer tous ses assurés actuels à un **déductible plus élevé** au renouvellement. En supposant que les renouvellements
  sont répartis dans l’année, il y aura une diminution du niveau de prime moyen pendant la période de transition. Cette tendance ne continuera pas après la transition.

---

Normalement, les **primes moyennes écrites au taux courant** sont utilisées pour calculer la tendance dans les primes, car elles reflètent plus rapidement les changements dans la distribution du portefeuille.

Le facteur de tendance dans les primes est ensuite appliqué aux primes acquises.

Deux méthodes pour ajuster les données historiques pour la tendance dans les primes :

- Projection en une étape _(ang. : one-step trending)_
- Projection en deux étapes _(ang. : two-step trending)_


## Projection en une étape {.english-subtitle subtitle="One-Step Trending"}

La tendance dans les primes est basée sur le changement historique dans la prime moyenne. Il est important d’utiliser les primes au taux courant pour ce calcul.

Le facteur sélectionné est appliqué aux primes historiques pour les projeter afin de considérer les changements de distribution de portefeuille.

La période de projection va de la **date moyenne souscrite des polices avec des primes acquises dans la période historique** à la **date moyenne souscrite pour les polices qui seront en effet lorsque les taux seront en effet**.

---

En supposant une quantité de données adéquate, il est préférable d’utiliser des données par trimestre plutôt que des données annuelles, car cela permet de voir la tendance plus rapidement.

Une courbe de tendance, exponentielle ou linéaire, peut être utilisée pour guider la sélection du facteur de tendance.

Lorsque les changements dans la prime moyenne sont assez constants d’une période à l’autre, il n’est pas nécessaire d’utiliser une courbe de tendance.

:::: {.question title="Projection en une étape"}

##

::: {.columns}

::: {.column}

Avec les données suivantes, calculer le facteur de projection pour les primes acquises de l’année de calendrier {{< dynamic-year -3 >}} :

- Vous planifiez une révision de taux qui sera en vigueur à compter du {{< dynamic-date "YYYY-01-01" -1 >}} pour une période de 12 mois.
- Les polices sont annuelles.
- Les primes et unités écrites par trimestre sont utilisées pour sélectionner la tendance.

:::

::: {.column}
```{r}
#| label: projection-une-etape-donnees
#| echo: false
#| output: asis

afficher_table(
  donnees_projection_une_etape,
  align = c("l", "r", "r"),
  formats = list(
    list(colonnes = 2, type = "montant", symbole = TRUE),
    list(colonnes = 3, type = "nombre", digits = 0)
  )
)
```

:::

:::

::: {.solution}

##

On détermine d’abord le facteur de tendance.

::: {.columns .text-smaller}

::: {.column width="72%"}

```{r}
#| label: projection-une-etape-tendance
#| echo: false
#| output: asis

donnees_tendance <- donnees_projection_une_etape
prime_moyenne <- donnees_tendance[[2]] / donnees_tendance[[3]]
changement_annuel <- c(
  rep("—", 4),
  format_pourcentage(prime_moyenne[5:12] / prime_moyenne[1:8] - 1, digits = 1)
)

donnees_tendance_affichage <- data.frame(
  "Trimestre" = donnees_tendance[[1]],
  "Primes écrites au taux courant" = donnees_tendance[[2]],
  "Unités écrites" = donnees_tendance[[3]],
  "Primes écrites moyennes au taux courant" = prime_moyenne,
  "Changement annuel" = changement_annuel,
  check.names = FALSE
)

afficher_table(
  donnees_tendance_affichage,
  align = c("l", "r", "r", "r", "r"),
  formats = list(
    list(colonnes = c(2, 4), type = "montant", symbole = TRUE),
    list(colonnes = 3, type = "nombre", digits = 0)
  )
)
```

:::

::: {.column width="28%"}

En se basant sur ces données, il est raisonnable de croire que la prime moyenne augmentera de 2 % par année et donc de choisir un facteur de tendance de 2 %.

:::

::::

##

Il faut ensuite déterminer la période de projection :

```{r}
#| label: trend-projection-diagram
#| fig-alt: "Période de tendance entre le point moyen des données historiques et la période de projection annuelle."
#| echo: false
#| fig-height: 2.5

experience_average_date <- dynamic_date("YYYY-01-01", -3)
prospective_average_date <- dynamic_date("YYYY-07-01", -1)

tarifr::trend_period_diagram(
  experience_start = dynamic_date("YYYY-01-01", -3),
  experience_end = dynamic_date("YYYY-01-01", -2),
  prospective_start = dynamic_date("YYYY-01-01", -1),
  prospective_end = dynamic_date("YYYY-01-01", 0),
  experience_period_type = "calendar",
  trend_type = "premium",
  policy_term_months = 12,
  experience_average_date = experience_average_date,
  prospective_average_date = prospective_average_date
)
```

- Date moyenne souscrite des polices avec des primes acquises l’année de calendrier {{< dynamic-year -3 >}} : `r experience_average_date`
- Date moyenne souscrite pour les polices qui seront en effet du {{< dynamic-date "YYYY-01-01" -1 >}} au {{< dynamic-date "YYYY-12-31" -1 >}} : `r prospective_average_date`
- Période de projection : 2,5 années


##

Avec un facteur de tendance annuel de 2 % et une période de projection de 2,5 années, le facteur de projection pour les primes acquises de l’année de calendrier {{< dynamic-year -3 >}} est :

$$
1.02^{2.5} = 1.0508
$$

:::

::::

## Projection en une étape

### Conditions qui affectent la longueur de la période de projection

- Terme de polices
- Méthode utilisée pour la compilation des primes
- Durée durant laquelle les taux seront en vigueur

---

- Termes différents de 12 mois :
  - Exemple avec des polices 6 mois

```{r}
#| label: trend-projection-diagram-6months
#| fig-alt: "Période de tendance entre le point moyen des données historiques et la période de projection semestrielle."
#| echo: false
#| fig-height: 2.5

tarifr::trend_period_diagram(
  experience_start = dynamic_date("YYYY-01-01", -3),
  experience_end = dynamic_date("YYYY-01-01", -2),
  prospective_start = dynamic_date("YYYY-01-01", -1),
  prospective_end = dynamic_date("YYYY-01-01", 0),
  experience_period_type = "calendar",
  trend_type = "premium",
  policy_term_months = 6,
  experience_average_date = dynamic_date("YYYY-04-01", -3),
  prospective_average_date = dynamic_date("YYYY-07-01", -1),
  xlim_start = dynamic_date("YYYY-01-01", -4),
  axis_dates = seq.Date(
    dynamic_date("YYYY-01-01", -4),
    dynamic_date("YYYY-01-01", 0),
    by = "year"
  )
)
```

Réponse : Période de projection : 2,25 années

---

- Primes historiques compilées en année de police plutôt qu’en année de calendrier (on reprend l’exemple) :
  - Année de police {{< dynamic-year -3 >}} plutôt qu’année de calendrier {{< dynamic-year -3 >}}
  - **Début de la période : {{< dynamic-date "YYYY-07-01" -3 >}}**
  - Fin de la période ne change pas.
  - Période de projection : 2 ans
- Si les taux proposés seront effectifs pendant plus ou moins qu’un an, cela change la date de fin de la période de projection.
  - Exemple : taux effectifs pendant 2 ans, du {{< dynamic-date "YYYY-01-01" -1 >}} au {{< dynamic-date "YYYY-12-31" 0 >}}
  - Début de la période ne change pas.
  - **Fin de la période : {{< dynamic-date "YYYY-01-01" 0 >}}**
  - Période de projection : 3 ans

## {.remember-slide}

Période de projection

- Début : date moyenne souscrite des polices avec des primes acquises dans la période historique
- Fin : date moyenne souscrite pour les polices qui seront en effet lorsque les taux seront en effet

## Projection en deux étapes {.english-subtitle subtitle="Two-Step Trending"}

La méthode de projection en deux étapes est utilisée lorsque l’actuaire s’attend à un facteur de tendance différent dans la période future.

- La première étape servira à ajuster les primes historiques au niveau le plus récent pour lequel des données sont disponibles.
  - Le facteur de tendance est basé sur des **données historiques**.
- La deuxième étape servira à appliquer un facteur de tendance espéré pour le futur.
  - Le facteur de tendance est basé sur une **hypothèse** actuarielle.

---


### Étape 1 : Facteur de tendance courante {.english-subtitle subtitle="Current Trend Factor"}
Le facteur de tendance courante sert à ajuster nos primes à la fin de la période historique.

$$
\begin{aligned}
&\text{Facteur de tendance courante} = \\ \\
&\frac{\text{Prime écrite moyenne au taux courant la plus récente}}{\text{Prime acquise moyenne au taux courant historique}}
\end{aligned}
$$

---

### Étape 2 : Facteur de tendance projetée

Le facteur de tendance projetée sert à projeter la prime dans la période de police future.
L’actuaire sélectionne le changement annuel espéré pour la période projetée par rapport au niveau courant.

:::: {.question title="Projection en deux étapes"}

##

Avec les données suivantes vues au 31 décembre {{< dynamic-year -3 >}}, calculer le facteur de projection pour les primes acquises de l’année de calendrier {{< dynamic-year -3 >}} à l’aide de la méthode de projection des primes en deux étapes :

- Prime acquise moyenne au taux courant pour l’année de calendrier {{< dynamic-year -3 >}} : 740 \$
- Prime écrite moyenne au taux courant pour le dernier trimestre de {{< dynamic-year -3 >}} : 753 \$
- Les polices sont annuelles.
- Le changement annuel espéré des primes pour la période projetée par rapport au niveau actuel est de -1 %.
- Vous planifiez une révision de taux qui sera en vigueur à compter du 1er janvier {{< dynamic-year -1 >}} pour une période de 12 mois.

::: {.solution}

##

### Étape 1 : Facteur de tendance courante

::: {.text-xs}
$$
\begin{aligned}
\text{Facteur de tendance courante}
&= \frac{\text{Prime écrite moyenne au taux courant la plus récente}}{\text{Prime acquise moyenne au taux courant historique}} \\
&= \frac{753}{740} \\
&= 1.0176
\end{aligned}
$$

:::

Ce facteur met les primes historiques au niveau du 4e trimestre de {{< dynamic-year -3 >}}.

Date moyenne souscrite de ce trimestre : {{< dynamic-date "YYYY-11-15" -3 >}}.

##

### Étape 2 : Facteur de tendance projetée

- La date moyenne souscrite pour l’année de police {{< dynamic-year -1 >}} est le {{< dynamic-date "YYYY-07-01" -1 >}}
- La période de projection pour l’étape 2 va du {{< dynamic-date "YYYY-11-15" -3 >}} au {{< dynamic-date "YYYY-07-01" -1 >}} :

$$
1.625 \text{ années}
$$

Le facteur de tendance projetée est donc :

$$
0.99^{1.625}
$$

##

Le facteur de tendance total pour les primes acquises de l’année de calendrier {{< dynamic-year -3 >}} est :

$$
1.0176 \times 0.99^{1.625} = 1.0011
$$

##

```{r}
#| label: projection-deux-etapes-diagramme
#| fig-alt: "Projection en deux étapes reliant les périodes historique, actuelle et future par deux tendances successives."
#| echo: false
#| fig-height: 4
#| cache: false

tarifr::two_step_trend_diagram(
  experience_start = dynamic_date("YYYY-01-01", -3),
  experience_end = dynamic_date("YYYY-01-01", -2),
  current_date = dynamic_date("YYYY-11-15", -3),
  prospective_start = dynamic_date("YYYY-01-01", -1),
  prospective_end = dynamic_date("YYYY-01-01", 0),
  experience_average_date = dynamic_date("YYYY-01-01", -3),
  prospective_average_date = dynamic_date("YYYY-07-01", -1),
  axis_dates = seq.Date(
    dynamic_date("YYYY-01-01", -3),
    dynamic_date("YYYY-01-01", 1),
    by = "year"
  )
)
```

:::

::::

## {.remember-slides}
