---
title: "Exemples de diagrammes tarifr"
format:
  html:
    toc: true
metadata-files:
  - ../_exercices.yml
---

```{r}
#| echo: false
#| include: false

library(tarifr)
```

Cette page sert à valider les variantes de `tarifr::rate_level_diagram()` et de `tarifr::trend_period_diagram()` utilisées dans les exercices. Les diagrammes de niveau conservent leurs fonds gris, lignes de changements et repères; les diagrammes de tendance utilisent des bandes temporelles monochromes et les repères sobres de début et de fin de projection.

## Année de calendrier, période annuelle

```{r}
#| fig-width: 8
#| fig-height: 3.4

changes <- data.frame(
  date = c("2001-10-01", "2002-07-01", "2003-07-01"),
  label = c("+7 % taux", "+10 % taux", "-5 % loi"),
  type = c("diagonal", "diagonal", "vertical")
)

zone_labels <- data.frame(
  date = c("2002-03-01", "2002-09-15", "2002-10-01", "2003-09-15"),
  y = c(78, 56, 10, 56),
  label = c("1", "2", "3", "4")
)

tarifr::rate_level_diagram(
  start_date = "2001-01-01",
  end_date = "2004-01-01",
  experience_period = "calendar",
  policy_term_months = 12,
  period_months = 12,
  changes = changes,
  zone_labels = zone_labels,
  analyzed_start = "2002-01-01",
  view_end = "2004-01-01"
)
```

## Diagrammes de période de tendance

### Projection en deux étapes (chapitre 5)

```{r}
#| fig-width: 11
#| fig-height: 4.6

tarifr::two_step_trend_diagram(
  experience_start = "2023-01-01",
  experience_end = "2024-01-01",
  current_date = "2023-11-15",
  prospective_start = "2025-01-01",
  prospective_end = "2026-01-01",
  experience_average_date = "2023-01-01",
  prospective_average_date = "2025-07-01",
  axis_dates = seq.Date(
    as.Date("2023-01-01"),
    as.Date("2027-01-01"),
    by = "year"
  )
)
```

### Calendrier et primes (chapitre 5)

```{r}
#| fig-width: 9
#| fig-height: 5.2

tarifr::trend_period_diagram(
  experience_start = "2012-01-01",
  experience_end = "2013-01-01",
  prospective_start = "2014-01-01",
  experience_period_type = "calendar",
  trend_type = "premium",
  experience_label = "AC 2012",
  prospective_label = "AP 2014",
  experience_average_label = "2012-01-01",
  prospective_average_label = "2014-07-01"
)
```

### Frais à l’émission

```{r}
#| fig-width: 10
#| fig-height: 5.2

tarifr::trend_period_diagram(
  experience_start = "2023-01-01",
  experience_end = "2024-01-01",
  prospective_start = "2025-01-01",
  prospective_end = "2026-01-01",
  experience_period_type = "calendar",
  trend_type = "premium",
  experience_average_date = "2023-07-01",
  prospective_average_date = "2025-07-01",
  experience_label = "AC 2023",
  prospective_label = "2025 - 2026",
  y_axis_label = "% du terme de police expiré"
)
```

### Frais encourus durant le terme

```{r}
#| fig-width: 10
#| fig-height: 5.2

tarifr::trend_period_diagram(
  experience_start = "2023-01-01",
  experience_end = "2024-01-01",
  prospective_start = "2025-01-01",
  prospective_end = "2026-01-01",
  experience_period_type = "calendar",
  trend_type = "premium",
  experience_average_date = "2023-07-01",
  prospective_average_date = "2025-12-31",
  experience_label = "AC 2023",
  prospective_label = "2025 - 2026",
  y_axis_label = "% du terme de police expiré"
)
```

### Année de police et primes

```{r}
#| fig-width: 9
#| fig-height: 5.2

tarifr::trend_period_diagram(
  experience_start = "2023-01-01",
  experience_end = "2024-01-01",
  prospective_start = "2024-01-01",
  experience_period_type = "policy",
  trend_type = "premium"
)
```

### Année d’accident et sinistres

```{r}
#| fig-width: 9
#| fig-height: 5.2

tarifr::trend_period_diagram(
  experience_start = "2023-01-01",
  experience_end = "2024-01-01",
  prospective_start = "2024-01-01",
  experience_period_type = "accident",
  trend_type = "loss"
)
```

### Terme de six mois

```{r}
#| fig-width: 9
#| fig-height: 5.2

tarifr::trend_period_diagram(
  experience_start = "2023-01-01",
  experience_end = "2024-01-01",
  prospective_start = "2024-01-01",
  experience_period_type = "calendar",
  trend_type = "premium",
  policy_term_months = 6,
  xlim_start = "2022-01-01",
  axis_dates = seq.Date(
    as.Date("2022-01-01"),
    as.Date("2025-01-01"),
    by = "year"
  )
)
```

## Année de police, période annuelle

```{r}
#| fig-width: 8
#| fig-height: 3.4

changes <- data.frame(
  date = c("2001-10-01", "2002-07-01", "2003-07-01"),
  label = c("+7 % taux", "+10 % taux", "-5 % loi"),
  type = c("diagonal", "diagonal", "vertical")
)

zone_labels <- data.frame(
  date = c("2002-07-01", "2003-01-15", "2003-08-15"),
  y = c(20, 40, 82),
  label = c("1", "2", "3")
)

tarifr::rate_level_diagram(
  start_date = "2001-01-01",
  end_date = "2004-01-01",
  experience_period = "policy",
  policy_term_months = 12,
  period_months = 12,
  changes = changes,
  zone_labels = zone_labels,
  analyzed_start = "2002-01-01",
  view_end = "2004-01-01"
)
```

## Terme de six mois

```{r}
#| fig-width: 7
#| fig-height: 3.4

changes <- data.frame(
  date = c("2008-07-01", "2008-10-01"),
  label = c("+10 % loi", "+5 % taux"),
  type = c("vertical", "diagonal")
)

zone_labels <- data.frame(
  date = c("2008-04-01", "2008-09-01", "2008-12-01"),
  y = c(50, 50, 15),
  label = c("1", "2", "3")
)

tarifr::rate_level_diagram(
  start_date = "2008-01-01",
  end_date = "2009-01-01",
  experience_period = "calendar",
  policy_term_months = 6,
  period_months = 12,
  changes = changes,
  zone_labels = zone_labels,
  analyzed_start = "2008-01-01"
)
```

## Trimestre d'année d'accident

```{r}
#| fig-width: 8
#| fig-height: 3.4

changes <- data.frame(
  date = c("2014-02-15", "2014-10-01"),
  label = c("+6.5 % bénéfice", "+4.3 % bénéfice"),
  type = c("diagonal", "diagonal")
)

zone_labels <- data.frame(
  date = c("2014-10-18", "2014-11-10", "2014-12-12"),
  y = c(82, 45, 9),
  label = c("A", "B", "C")
)

tarifr::rate_level_diagram(
  start_date = "2014-01-01",
  end_date = "2015-01-01",
  experience_period = "accident",
  policy_term_months = 12,
  period_months = 3,
  minor_grid_months = 1,
  changes = changes,
  zone_labels = zone_labels,
  analyzed_start = "2014-10-01"
)
```

## Trimestre d'année de police

```{r}
#| fig-width: 8
#| fig-height: 3.4

changes <- data.frame(
  date = c("2014-02-15", "2014-10-01"),
  label = c("+6.5 % bénéfice", "+4.3 % bénéfice"),
  type = c("vertical", "vertical")
)

zone_labels <- data.frame(
  date = c("2014-02-07", "2014-06-15", "2014-11-20"),
  y = c(5, 32, 76),
  label = c("A", "B", "C")
)

tarifr::rate_level_diagram(
  start_date = "2014-01-01",
  end_date = "2015-01-01",
  experience_period = "policy",
  policy_term_months = 12,
  period_months = 3,
  minor_grid_months = 1,
  changes = changes,
  zone_labels = zone_labels,
  analyzed_start = "2014-01-01",
  view_end = "2015-04-01"
)
```
