---
title: "Référence typographique RevealJS"
suppress-title-prefix: true
format:
  revealjs: default
execute:
  echo: false
metadata-files:
  - ../_diapos.yml
  - _reference-metadata.yml
---

# Référence typographique {data-progress-label="" .unnumbered}

<!--
  Deck de vérification interne, délibérément absent de la navigation et des
  métadonnées de chapitres. Lancer :
  scripts/quarto render site/chapitres/00-reference-typography
-->

```{r}
#| label: setup-tableaux-r
#| include: false

here::i_am("site/chapitres/00-reference-typography/diapos.qmd")
source(here::here("site/_extensions/alpa12/dynamic-year/dynamic-year.R"))
source(here::here("site/chapitres/donnees-exemple.R"))

dates_expiration <- vapply(
  as.Date(polices_annuelles$start),
  function(date) format(seq.Date(date, by = "year", length.out = 2)[[2]] - 1, "%Y-%m-%d"),
  character(1)
)

polices_annuelles_affichage <- data.frame(
  "Police" = polices_annuelles$label,
  "Date effective" = polices_annuelles$start,
  "Date d’expiration" = dates_expiration,
  "Unité d’exposition" = rep("1,00", nrow(polices_annuelles)),
  check.names = FALSE
)
```

## Échelle du texte

| Classe | Facteur | Texte obtenu |
|:--|--:|:--|
| `.text-xs` | 0,7513 | Texte extra petit |
| `.text-smaller` | 0,8264 | Texte plus petit |
| `.text-small` | 0,9091 | Petit texte |
| `.text-medium` | 1 | Texte de référence |
| `.text-large` | 1,1 | Grand texte |
| `.text-larger` | 1,21 | Texte plus grand |
| `.text-xl` | 1,331 | Texte extra grand |

## Titres et listes {.text-xl}

### Un titre de niveau 3 suit la classe de texte

- Niveau 1
  - Niveau 2
    - Niveau 3

Les titres `h1` et `h2` restent fixes et de même taille, quelle que soit la classe de la slide.

## Équations {.text-large}

Une équation affichée suit exactement la classe de texte parente :

$$
\text{Prime indiquée} = \frac{\text{sinistres attendus} + \text{frais}}{1 - \text{profit cible}}
$$

## Tableau avec en-têtes de calcul

Les titres forment la rangée `labels`; les numéros et les formules forment la rangée `calculations`.

```{r}
#| label: tableau-entetes-calculs-donnees
#| include: false

territoires <- 1:2
unites <- c(294, 385)
tableau_entetes_calculs <- data.frame(
  Territoire = territoires,
  Unités = unites,
  `Unités ajustées` = territoires + unites,
  check.names = FALSE
)
```

::: {.tableau-calculs-sur-une-ligne}

```{r}
#| label: tableau-entetes-calculs
#| output: asis

tarifr::afficher_table(
  tableau_entetes_calculs,
  align = c("l", "r", "r"),
  formats = list(list(colonnes = 2:3, type = "nombre", digits = 0)),
  entetes_calculs = c("(1)", "(2)", "(3) = (1) + (2)")
)
```

:::

## Tableau par défaut

Ce tableau est à 80 % du texte de la slide (`.text-medium` implicite).

| Année | Expositions | Prime |
|---:|---:|---:|
| 2024 | 1 240 | 1 180 $ |
| 2025 | 1 310 | 1 250 $ |

## Tableau avec une classe locale

La classe est posée sur le bloc qui enveloppe le tableau, pas sur la slide.

::: {.text-large}
| Année | Expositions | Prime |
|---:|---:|---:|
| 2024 | 1 240 | 1 180 $ |
| 2025 | 1 310 | 1 250 $ |
:::

Le tableau demeure à 80 % de `.text-large`.

## Même tableau en Markdown et en R {.text-large}

Les deux tableaux utilisent les mêmes données et une échelle locale de 80 %.

:::: {.columns}
::: {.column width="50%"}
### Markdown

::: {.text-scale scale="0.8"}
| Police | Date effective | Date d’expiration | Unité d’exposition |
|:--|:--|:--|--:|
| A | 2024-10-01 | 2025-09-30 | 1,00 |
| B | 2025-01-01 | 2025-12-31 | 1,00 |
| C | 2025-04-01 | 2026-03-31 | 1,00 |
| D | 2025-07-01 | 2026-06-30 | 1,00 |
| E | 2025-10-01 | 2026-09-30 | 1,00 |
| F | 2026-01-01 | 2026-12-31 | 1,00 |
:::
:::

::: {.column width="50%"}
### R

::: {.text-scale scale="0.8"}
```{r}
#| label: tableau-polices-annuelles-r
#| output: asis

# Exception de référence : comparer la sortie Pandoc brute d'un tableau R
# à la même table Markdown. Les chapitres utilisent tarifr::afficher_table().
knitr::kable(
  polices_annuelles_affichage,
  format = "pipe",
  align = c("l", "l", "l", "r")
)
```
:::
:::
::::


## Ajustement ponctuel

::: {.text-scale scale="0.8"}

Ce bloc utilise `.text-scale scale="0.8"`.

| Élément | Valeur |
|:--|--:|
| Texte | 80 % |
| Tableau | 64 % du corps de référence |

:::

# Exemple {data-progress-label="Exemple"}

::::  {.question title="Titre de l'exemple"}

## {.text-xl}

Énoncé de l'exemple

---

Deuxième page de l'énoncé de l'exemple

::: {.solution}

Solution de l'exemple

:::
::::
