---
title: "Chapitre 10: Classification multivariée"
format:
  revealjs: default
execute:
  echo: false
  cache: true
metadata-files:
  - ../_diapos.yml
---

```{r}
#| label: setup
#| include: false

library(ggplot2)

project_dir <- Sys.getenv("QUARTO_PROJECT_DIR")
source(file.path(project_dir, "_extensions/alpa12/dynamic-year/dynamic-year.R"))

couleurs_act <- c(
  rouge = "#e30513",
  bleu = "#009cde",
  or = "#ffc103",
  vert = "#3d8b5f",
  gris = "#626974"
)

couleurs_annees <- c("#D55E00", "#009E73", "#0072B2", "#CC79A7")
formes_annees <- c(16, 17, 15, 18)

theme_act <- theme_minimal(base_size = 14) +
  theme(
    panel.grid.minor = element_blank(),
    panel.grid.major.x = element_blank(),
    plot.title = element_text(
      face = "bold",
      hjust = 0.5,
      margin = margin(b = 8)
    ),
    legend.position = "bottom",
    legend.title = element_blank()
  )

geom_exposition <- function(data, x, exposition, facteur, width = 0.8, alpha = 0.22) {
  geom_col(
    data = data,
    mapping = aes(
      x = .data[[x]],
      y = .data[[exposition]] * facteur
    ),
    fill = unname(couleurs_act["or"]),
    alpha = alpha,
    width = width,
    inherit.aes = FALSE
  )
}

axe_exposition <- function(facteur, nom) {
  sec_axis(
    ~ . / facteur,
    name = nom,
    labels = scales::label_number(big.mark = " ", decimal.mark = ",")
  )
}

theme_exemple_glm <- theme(
  text = element_text(size = 12),
  legend.position = "right"
)
```

## Lectures recommandées

Ce chapitre est adapté du chapitre 10 du texte *Basic Ratemaking* :

[Werner, G. et Modlin, C. (2016). *Basic Ratemaking*, Casualty Actuarial Society, 5e édition.](http://www.casact.org/library/studynotes/Werner_Modlin_Ratemaking.pdf)

## Contenu du chapitre {.progress-overview}

- Défaillances des méthodes de classification univariées
- Bénéfices des méthodes de classification multivariées
- Modèles linéaires généralisés

# Défaillances des méthodes de classification univariées {data-progress-label="Méthodes univariées"}

## Défaillances des méthodes de classification univariées

Les méthodes de classification univariées (méthode de la prime pure et méthode du taux de sinistre, vues au chapitre 9) ne tiennent pas compte, ou seulement partiellement, de l’effet des autres variables de tarification.

:::: {.question title="Différentiels indiqués par âge du véhicule"}
## 

*(Rappel du chapitre 9)*

Avec les données suivantes, calculer les différentiels indiqués par âge du véhicule avec la méthode de la prime pure (classe de base : 2 ans et plus).

| Âge du véhicule |  Unités | Sinistres et frais de règlement |
|:----------------|--------:|--------------------------------:|
| 0–1 an          |  55 000 |                       52,5 M \$ |
| 2 ans et plus   | 100 000 |                      107,5 M \$ |

::: solution
## 

| Âge du véhicule | Unités | Sinistres et frais de règlement | Prime pure | Différentiel indiqué par rapport à la classe de base |
|:--------------|--------------:|--------------:|--------------:|--------------:|
| 0–1 an | 55 000 | 52,5 M \$ | 955 \$ | **0,888** |
| 2 ans et plus | 100 000 | 107,5 M \$ | 1 075 \$ | **1,000** |

On conclut que les sinistres espérés pour un véhicule récent sont inférieurs à ceux d’un véhicule plus âgé.
:::
::::

## Défaillances des méthodes de classification univariées {.text-smaller}

On applique la méthode de la prime pure en reprenant le contexte de l’exemple précédent, mais en poussant l’analyse un peu plus loin et en séparant l’expérience par âge du véhicule et âge de l’assuré (méthode de la prime pure bivariée).

| Âge du véhicule | Âge de l’assuré | Unités | Sinistres et frais de règlement | Prime pure | Différentiel indiqué par rapport à la classe de base |
|:-----------|:-----------|-----------:|-----------:|-----------:|-----------:|
| 0–1 an | 16–25 ans | 5 000 | 7,5 M \$ | 1 500 \$ | **1,250** |
| 0–1 an | 26 ans et plus | 50 000 | 45 M \$ | 900 \$ | **0,750** |
| 2 ans et plus | 16–25 ans | 75 000 | 90 M \$ | 1 200 \$ | **1,000** |
| 2 ans et plus | 26 ans et plus | 25 000 | 17,5 M \$ | 700 \$ | **0,583** |

Maintenant que nous tenons compte de la corrélation entre l’âge du véhicule et l’âge de l’assuré, on obtient des différentiels indiqués logiques et cohérents avec les sinistres espérés.

## Défaillances des méthodes de classification univariées

La méthode de la prime pure univariée est biaisée par le fait que les véhicules âgés sont plus souvent conduits par des assurés plus jeunes, qui tendent eux-mêmes à avoir une fréquence de sinistres plus élevée.

On peut pallier ce problème en utilisant la méthode de la prime pure bivariée dans ce cas-ci.

En pratique, il faut d’abord avoir le réflexe de penser que les deux variables (âge du véhicule et âge de l’assuré) sont corrélées.

Avec des dizaines de variables utilisées dans un algorithme de tarification, ces mêmes variables sont aussi corrélées avec bien d’autres variables de tarification (ancienneté de permis, cote de crédit, etc.). Les croisements manuels de plusieurs variables deviennent rapidement inefficaces, voire impossibles.

---

- La méthode de la **prime pure univariée** ne considère pas la corrélation entre les variables dans les unités d’exposition.
- La méthode du **taux de sinistre** tient compte partiellement de la distribution du portefeuille puisque la prime varie selon les différentes variables de tarification, mais la prime chargée n’est qu’un estimé et dévie bien souvent de la vraie espérance de perte.
- La méthode de la **prime pure ajustée**, elle aussi, ne tient compte que partiellement de la distribution du portefeuille en multipliant les unités d’exposition par les différentiels actuels.

# Bénéfices des méthodes de classification multivariées {data-progress-label="Méthodes multivariées"}

## Adoption des méthodes multivariées

Plusieurs circonstances ont conduit à l’adoption des méthodes de classification multivariées :

- Avancées en informatique
- Bases de données plus segmentées disponibles
- Compétition

## Bénéfices des méthodes de classification multivariées

> Les méthodes de classification multivariées considèrent toutes les variables **simultanément** et ajustent automatiquement pour la corrélation entre les variables de tarification.

Le biais lié à la corrélation entre les variables est le principal défaut des méthodes d’analyses univariées.

---

> Les méthodes de classification multivariées tentent d’éliminer les effets non systématiques (le bruit) et de capturer seulement les effets systématiques (le signal).

Les méthodes d’analyses univariées incluent à la fois les effets non systématiques (le bruit) et les effets systématiques (le signal).

---

> Les méthodes de classification multivariées produisent des diagnostics des modèles.

Les diagnostics des modèles permettent d’avoir de l’information additionnelle à propos de la justesse du modèle.

---

> Les méthodes de classification multivariées permettent d’inclure une considération pour les **interactions** ou interdépendances entre deux variables ou plus.

Une interaction survient lorsque l’effet d’une variable varie selon le niveau d’une autre variable.

## Interaction vs corrélation {.text-smaller}

::: {.callout-warning title="Attention"}
Une **interaction** entre deux variables n’est pas la même chose qu’une **corrélation** entre deux variables.
:::

Une **corrélation** entre deux variables signifie que la distribution des unités d’exposition d’une variable n’est pas la même selon les différents niveaux d’une autre variable de tarification.

Prenons l’exemple du montant d’assurance et du territoire en assurance habitation.

:::: {.columns}
::: {.column}
| Valeur de l’habitation | Territoire 1 | Territoire 2 |
|:-----------------------|-------------:|-------------:|
| 0–400 000 \$           |         75 % |         40 % |
| 400 000 \$ et plus     |         25 % |         60 % |

:::
::: {.column}
On dit ici que les variables « valeur de l’habitation » et « territoire » sont corrélées.
:::
::::





---

::: {.callout-warning title="Attention"}
Une **interaction** entre deux variables n’est pas la même chose qu’une **corrélation** entre deux variables.
:::

Une **interaction** existe lorsque l’effet d’une variable varie selon le niveau d’une autre variable. Par exemple, l’effet de l’âge de l’assuré en assurance automobile peut varier selon le sexe de l’assuré.

- L’ajout d’interactions dans un modèle de tarification est un raffinement du modèle qui peut en augmenter significativement le pouvoir prédictif.
- Cependant, les interactions augmentent aussi la complexité d’un modèle et d’un algorithme de tarification. Il faut donc s’assurer que la valeur ajoutée en vaut l’augmentation de complexité.

---

- Prenons l’exemple de l’interaction entre l’âge de l’assuré et le sexe de l’assuré en assurance automobile.
- Il n’y a probablement pas de corrélation entre les deux variables (la distribution hommes/femmes est autour de 50 % pour tous les groupes d’âge), mais le différentiel indiqué par âge est bien différent selon le sexe de l’assuré.

::::: columns
::: column
```{r}
#| label: interaction-age-sexe
#| fig-width: 8
#| fig-height: 5
#| fig-alt: "Différentiels indiqués selon l’âge de l’assuré pour les femmes et les hommes. Les deux profils décroissent, mais celui des hommes décroît plus fortement."

interaction_age_sexe <- data.frame(
  age = rep(c(16, 50, 100), 2),
  differentiel = c(1.84, 1.50, 1.00, 2.60, 1.75, 0.50),
  sexe = rep(c("Femmes", "Hommes"), each = 3)
)

ggplot(interaction_age_sexe, aes(age, differentiel, colour = sexe, linetype = sexe)) +
  geom_line(linewidth = 1.1) +
  scale_colour_manual(
    values = c(
      Femmes = unname(couleurs_act["rouge"]),
      Hommes = unname(couleurs_act["bleu"])
    )
  ) +
  scale_linetype_manual(values = c(Femmes = "solid", Hommes = "dashed")) +
  labs(
    title = "Différentiels indiqués selon l’âge et le sexe",
    x = "Âge de l’assuré (années)",
    y = "Différentiel indiqué"
  ) +
  theme_act
```
:::

::: column
Dans ce cas-ci, il serait probablement pertinent d’ajouter l’interaction entre « âge de l’assuré » et « sexe de l’assuré » dans notre modèle.
:::
:::::

# Modèles linéaires généralisés {data-progress-label="GLM"}

## Modèles linéaires {.english-subtitle subtitle="Linear Models"}

La variable dépendante $Y$ (« response variable ») est exprimée comme la somme de sa moyenne ($\mu$) et un terme d’erreur ($\varepsilon$) :

$$
Y = \mu + \varepsilon
$$

Les modèles linéaires assument que $Y$ est une combinaison linéaire de variables prédictives. Par exemple :

$$
Y = \beta_0 + \beta_1 X_1 + \cdots + \beta_k X_k + \varepsilon
$$

où $\varepsilon$ suit une loi $N(0, \sigma^2)$. On veut les paramètres qui produisent les données observées avec la plus grande probabilité.

## Modèles linéaires généralisés {.english-subtitle subtitle="Generalized Linear Models ou GLMs"}

- Version généralisée des modèles linéaires
- Le GLM supprime les restrictions de loi normale et de variance constante.
- Permet une fonction de lien (« link function ») autre qu’additive entre la variable dépendante et la combinaison linéaire des variables prédictives
- Le choix de différentes fonctions de lien signifie que les variables prédictives n’ont pas nécessairement à être additives comme avec les modèles linéaires.
  - Par exemple, des GLM pour prédire les coûts des réclamations en assurance spécifient souvent une fonction de lien logarithmique (« log link function ») qui assume que les variables sont multiplicatives.

## Modèles linéaires généralisés

Pour résoudre un GLM, on a besoin de :

- Une base de données incluant suffisamment de données et contenant l’information de la variable dépendante associée aux variables prédictives à considérer dans le modèle
- Sélectionner une fonction de lien pour définir le lien entre les composantes systématiques et aléatoires
- Sélectionner la distribution du processus aléatoire sous-jacent (par exemple : Normale, Poisson, Gamma, etc.)

---

Les analyses GLM sont faites sur les données de coûts de sinistres (*loss cost data*), ou préférablement sur la fréquence et la sévérité séparément.

- Pas besoin de mettre les primes au taux courant (contrairement à la méthode du taux de sinistre)
- Permet de valider nos intuitions de fréquence et de sévérité, donc de mieux distinguer le signal du bruit
- Non affectés par les changements de taux ou d’algorithme de tarification (contrairement à la méthode du taux de sinistre)

## Exemple : Groupe de véhicule

::: {.text-smaller}
Effet de la variable « groupe de véhicule » sur la fréquence de collision en assurance automobile.
:::

```{r}
#| label: groupe-vehicule
#| fig-width: 8
#| fig-height: 3.4
#| fig-alt: "Différentiels univariés et GLM selon le groupe de véhicule, avec l’exposition représentée par des barres en arrière-plan. Les deux profils sont généralement croissants."

groupe_vehicule <- data.frame(
  groupe = 1:17,
  differentiel = c(0.70, 0.92, 0.94, 1.00, 1.10, 1.10, 1.16, 1.19, 1.25, 1.25, 1.34, 1.34, 1.39, 1.39, 1.39, 1.43, 1.72),
  # Série univariée reconstruite à partir de la figure du PDF historique.
  univarie = c(0.65, 0.90, 0.95, 1.02, 1.10, 1.09, 1.12, 1.10, 1.15, 1.10, 1.19, 1.15, 1.20, 1.18, 1.10, 1.21, 1.43),
  exposition = c(18000, 72000, 110000, 140000, 124000, 140000, 128000, 145000, 105000, 97000, 78000, 82000, 70000, 72000, 18000, 18000, 2000)
)

ggplot(groupe_vehicule, aes(groupe)) +
  geom_exposition(groupe_vehicule, "groupe", "exposition", facteur = 0.00001, alpha = 0.6) +
  geom_hline(yintercept = 1, colour = couleurs_act["gris"], linewidth = 0.6) +
  geom_line(aes(y = univarie, colour = "Méthode univariée", linetype = "Méthode univariée"), linewidth = 0.65) +
  geom_point(aes(y = univarie, colour = "Méthode univariée", linetype = "Méthode univariée"), size = 1.6) +
  geom_line(aes(y = differentiel, colour = "GLM", linetype = "GLM"), linewidth = 0.65) +
  geom_point(aes(y = differentiel, colour = "GLM", linetype = "GLM"), size = 1.6) +
  scale_colour_manual(name = "Série", values = c(
    `Méthode univariée` = unname(couleurs_act["rouge"]),
    GLM = unname(couleurs_act["bleu"])
  )) +
  scale_linetype_manual(name = "Série", values = c(
    `Méthode univariée` = "dashed",
    GLM = "solid"
  )) +
  scale_y_continuous(
    breaks = seq(0, 1.75, by = 0.25),
    sec.axis = axe_exposition(0.00001, "Exposition")
  ) +
  scale_x_continuous(breaks = 1:17) +
  labs(
    title = "Effet du groupe de véhicule",
    x = "Groupe de véhicule",
    y = "Différentiel indiqué"
  ) +
  theme_act +
  theme(
    text = element_text(size = 12),
    legend.position = "right"
  )
```

---

- Chaque véhicule est classé dans un groupe avec d’autres véhicules qui ont des caractéristiques communes (valeur du véhicule, poids, puissance, etc.). Toutes les autres variables étant considérées, les véhicules du groupe 10 ont une fréquence environ 25 % plus élevée que celle des véhicules du groupe 4 (la classe de base).

- Les différentiels indiqués dans ce graphique sont valides seulement si toutes les autres variables présentes dans le modèle sont aussi implantées.


## Tests de diagnostic

### Calcul de l’écart-type (*standard error calculation*)

```{r}
#| label: diagnostic-ecart-type
#| fig-width: 8
#| fig-height: 3.4
#| fig-alt: "Différentiels GLM par groupe de véhicule avec exposition en arrière-plan et intervalle d’incertitude. L’intervalle du groupe 17 est particulièrement large parce que le volume y est petit."

groupe_vehicule$borne_inf <- groupe_vehicule$differentiel - c(rep(0.12, 16), 0.34)
groupe_vehicule$borne_sup <- groupe_vehicule$differentiel + c(rep(0.13, 16), 0.42)

ggplot(groupe_vehicule, aes(groupe, differentiel)) +
  geom_exposition(groupe_vehicule, "groupe", "exposition", facteur = 0.00001, alpha = 0.6) +
  geom_hline(yintercept = 1, colour = couleurs_act["gris"], linewidth = 0.4) +
  geom_ribbon(aes(ymin = borne_inf, ymax = borne_sup, group = 1), fill = couleurs_act["rouge"], alpha = 0.08) +
  geom_line(aes(colour = "Prédiction GLM", linetype = "Prédiction GLM"), linewidth = 0.65) +
  geom_point(aes(colour = "Prédiction GLM", linetype = "Prédiction GLM"), size = 1.6) +
  geom_line(aes(y = borne_inf, colour = "Bornes à ±2 écarts-types", linetype = "Bornes à ±2 écarts-types"), linewidth = 0.5) +
  geom_line(aes(y = borne_sup, colour = "Bornes à ±2 écarts-types", linetype = "Bornes à ±2 écarts-types"), linewidth = 0.5) +
  scale_colour_manual(name = "Série", values = c(
    `Prédiction GLM` = unname(couleurs_act["bleu"]),
    `Bornes à ±2 écarts-types` = unname(couleurs_act["rouge"])
  )) +
  scale_linetype_manual(name = "Série", values = c(
    `Prédiction GLM` = "solid",
    `Bornes à ±2 écarts-types` = "dashed"
  )) +
  scale_y_continuous(
    breaks = scales::breaks_width(0.25),
    sec.axis = axe_exposition(0.00001, "Exposition")
  ) +
  scale_x_continuous(breaks = 1:17) +
  labs(
    title = "Incertitude des différentiels selon le groupe",
    x = "Groupe de véhicule",
    y = "Différentiel indiqué"
  ) +
  theme_act +
  theme(
    text = element_text(size = 12),
    legend.position = "right"
  )
```

---

- La courbe ascendante et l’intervalle de confiance près de la prédiction suggèrent que la variable est significative.
- L’intervalle de confiance plus large pour le groupe 17 est dû au petit nombre d’unités dans ce groupe. Cela n’invalide pas les résultats pour les groupes 1 à 16, où le volume est plus grand.

---

### Stabilité des résultats d’une année à l’autre

```{r}
#| label: diagnostic-stabilite
#| fig-width: 8
#| fig-height: 3.4
#| fig-alt: "Trois séries annuelles de différentiels GLM par groupe de véhicule. Elles diffèrent légèrement, mais présentent une tendance générale croissante très similaire."

annees_stabilite <- vapply(-3:-1, dynamic_year, integer(1))
stabilite <- rbind(
  data.frame(groupe = 1:17, differentiel = c(0.58, 0.91, 0.91, 1.02, 1.08, 1.09, 1.12, 1.15, 1.20, 1.20, 1.31, 1.31, 1.42, 1.42, 1.42, 1.48, 1.50), annee = as.character(annees_stabilite[1])),
  data.frame(groupe = 1:17, differentiel = c(0.82, 0.95, 0.95, 1.00, 1.14, 1.12, 1.18, 1.17, 1.28, 1.29, 1.39, 1.39, 1.40, 1.40, 1.40, 1.40, 1.60), annee = as.character(annees_stabilite[2])),
  data.frame(groupe = 1:17, differentiel = c(0.69, 0.88, 0.93, 1.01, 1.11, 1.10, 1.15, 1.16, 1.24, 1.23, 1.35, 1.34, 1.41, 1.43, 1.44, 1.46, 1.78), annee = as.character(annees_stabilite[3]))
)

ggplot(stabilite, aes(groupe, differentiel, colour = annee, linetype = annee, shape = annee)) +
  geom_exposition(groupe_vehicule, "groupe", "exposition", facteur = 0.00001, alpha = 0.6) +
  geom_hline(yintercept = 1, colour = couleurs_act["gris"], linewidth = 0.4) +
  geom_line(linewidth = 0.5) +
  geom_point(size = 1.35) +
  scale_colour_manual(name = "Année", values = setNames(
    couleurs_annees[seq_along(annees_stabilite)],
    as.character(annees_stabilite)
  )) +
  scale_linetype_manual(name = "Année", values = setNames(
    c("solid", "dashed", "longdash"),
    as.character(annees_stabilite)
  )) +
  scale_shape_manual(name = "Année", values = setNames(
    formes_annees[seq_along(annees_stabilite)],
    as.character(annees_stabilite)
  )) +
  scale_y_continuous(
    breaks = scales::breaks_width(0.25),
    sec.axis = axe_exposition(0.00001, "Exposition")
  ) +
  scale_x_continuous(breaks = 1:17) +
  labs(
    title = "Stabilité des résultats selon l’année",
    x = "Groupe de véhicule",
    y = "Différentiel GLM"
  ) +
  theme_act +
  theme(
    text = element_text(size = 12),
    legend.position = "right"
  )
```

---

- Les trois lignes présentent des différences liées à des fluctuations aléatoires, mais la tendance générale est très similaire.

---

### Comparaison avec données de validation

Comparer le résultat espéré prédit par le modèle au résultat historique sur des **données de validation** (échantillon de données non utilisées pour la modélisation, mais pour lesquelles on connait le résultat historique).

1. Calculer la prédiction du glm sur les données de validation
1. Trier ces données par ordre croissant de la prédiction
1. Construire des groupes (*buckets*) de largeur égale et calculer la fréquence historique pour chaque groupe
1. Afficher sur un graphique la fréquence historique, la fréquence attendue par le GLM et l'exposition pour chaque groupe
1. Plus les courbes sont proches, plus les prédictions sont fiables

---

```{r}
#| label: diagnostic-validation
#| fig-width: 8
#| fig-height: 3.4
#| fig-alt: "Fréquences historiques comparées aux fréquences attendues par le GLM. La série attendue suit une tendance presque diagonale et les observations historiques sont reliées par une ligne. L’exposition est représentée par des barres en arrière-plan."

set.seed(4105)
nombre_observations <- 80000
predites_individuelles <- 0.04 + 0.66 * rbeta(
  nombre_observations,
  shape1 = 2.5,
  shape2 = 8
)
historiques_individuels <- rbinom(
  nombre_observations,
  size = 1,
  prob = predites_individuelles
)

bornes_buckets <- seq(0.04, 0.71, by = 0.01)
milieux_buckets <- head(bornes_buckets, -1) + 0.005
buckets <- cut(
  predites_individuelles,
  breaks = bornes_buckets,
  include.lowest = TRUE,
  right = FALSE
)

predite_par_bucket <- tapply(predites_individuelles, buckets, mean)
historique_par_bucket <- tapply(historiques_individuels, buckets, mean)
exposition_par_bucket <- tabulate(
  as.integer(buckets),
  nbins = length(milieux_buckets)
)

validation <- data.frame(
  predite = ifelse(
    is.na(predite_par_bucket),
    milieux_buckets,
    as.numeric(predite_par_bucket)
  ),
  historique = ifelse(
    exposition_par_bucket > 0,
    as.numeric(historique_par_bucket),
    NA_real_
  ),
  exposition = exposition_par_bucket
)
facteur_exposition_validation <- 0.35 / max(validation$exposition)

ggplot(validation, aes(predite)) +
  geom_exposition(validation, "predite", "exposition", facteur = facteur_exposition_validation, width = 0.0075, alpha = 0.6) +
  geom_line(aes(y = historique, colour = "Fréquence historique"), linewidth = 0.45) +
  geom_point(aes(y = historique, colour = "Fréquence historique", shape = "Fréquence historique"), size = 1.4) +
  geom_line(aes(y = predite, colour = "Fréquence prédite"), linewidth = 0.5) +
  geom_point(aes(y = predite, colour = "Fréquence prédite", shape = "Fréquence prédite"), size = 1.25) +
  scale_colour_manual(name = "Série", values = c(
    `Fréquence historique` = "#D55E00",
    `Fréquence prédite` = "#0072B2"
  )) +
  scale_shape_manual(name = "Série", values = c(
    `Fréquence historique` = 15,
    `Fréquence prédite` = 17
  )) +
  scale_x_continuous(breaks = scales::breaks_width(0.1)) +
  scale_y_continuous(
    breaks = scales::breaks_width(0.1),
    sec.axis = axe_exposition(facteur_exposition_validation, "Exposition")
  ) +
  labs(
    title = "Validation des fréquences prédites",
    x = "Fréquence prédite par le GLM",
    y = "Fréquence historique"
  ) +
  theme_act +
  theme(
    text = element_text(size = 12),
    legend.position = "right"
  )
```

---

Les prédictions du GLM suivent de très près la fréquence historique. La volatilité des résultats pour les fréquences prédites très élevées est due à un petit volume de données.

---

- Si des variables qui reflètent un effet non systématique (du bruit) sont retenues dans le modèle, les résultats du GLM ne seront pas prédictifs. Le modèle sera bon sur les données utilisées pour la modélisation, mais sera mauvais sur l’échantillon de validation car cet échantillon ne contient pas le même bruit (*overfitting*).
- À l’inverse, si des variables importantes ont été oubliées dans le modèle, celui-ci va bien prédire les résultats futurs, mais ne pointera pas vers les variables qui impactent les coûts (*underfitting*). Le cas extrême serait un modèle sans aucune variable qui prédit toujours la moyenne.

---

### Test statistique du Chi carré

- On peut aussi tester le pouvoir prédictif d’une variable en utilisant des tests statistiques comme le calcul de déviances.
- Un exemple commun de test de déviance est le test du Chi carré.
  - On fait un modèle avec la variable et un modèle sans la variable. On regarde l’augmentation de précision du modèle versus la complexité d’avoir un paramètre supplémentaire à estimer. L’hypothèse nulle est que les deux modèles sont égaux.
  - Un pourcentage de Chi carré **inférieur à 5 %** indique normalement que l’hypothèse nulle doit être rejetée et donc qu’il faut utiliser le modèle avec un paramètre supplémentaire.
  - Un pourcentage de Chi carré **supérieur à 30 %** indique normalement que l’hypothèse nulle ne doit pas être rejetée (les deux modèles sont égaux). L’actuaire devrait choisir celui qui n’inclut pas la variable additionnelle.
  - Les pourcentages de Chi carré **entre 5 % et 30 %** sont normalement considérés comme non concluants (en se basant sur ce test seulement).

:::: {.question title="Historique des sinistres"}

Analyse d’un GLM pour prédire la fréquence de dommage par l’eau en assurance habitation.

On regarde l’effet de l’historique de sinistres (d’autres variables explicatives font aussi partie du modèle GLM).

##

### Écart-type

```{r}
#| label: historique-ecart-type
#| fig-width: 8
#| fig-height: 3.4
#| fig-alt: "Relativités indiquées pour zéro, un et deux sinistres antérieurs, avec exposition en arrière-plan et intervalles d’incertitude."

historique_sinistres <- data.frame(
  sinistres = factor(c("0", "1", "2"), levels = c("0", "1", "2")),
  relativite = c(1.00, 1.37, 1.65),
  borne_inf = c(1.00, 1.27, 1.47),
  borne_sup = c(1.00, 1.48, 1.85),
  polices = c(420000, 65000, 6000)
)
historique_sinistres$position <- seq_len(nrow(historique_sinistres))

ggplot(historique_sinistres, aes(position, relativite)) +
  geom_exposition(historique_sinistres, "position", "polices", facteur = 0.000004, alpha = 0.6) +
  geom_hline(yintercept = 1, colour = couleurs_act["gris"], linewidth = 0.4) +
  geom_ribbon(aes(ymin = borne_inf, ymax = borne_sup, group = 1), fill = couleurs_act["rouge"], alpha = 0.08) +
  geom_line(aes(y = borne_inf, group = 1, colour = "Bornes à ±2 écarts-types", linetype = "Bornes à ±2 écarts-types"), linewidth = 0.5) +
  geom_line(aes(y = borne_sup, group = 1, colour = "Bornes à ±2 écarts-types", linetype = "Bornes à ±2 écarts-types"), linewidth = 0.5) +
  geom_line(aes(group = 1, colour = "Prédiction GLM", linetype = "Prédiction GLM"), linewidth = 0.5) +
  geom_point(aes(colour = "Prédiction GLM", linetype = "Prédiction GLM"), size = 1.35) +
  scale_colour_manual(name = "Série", values = c(
    `Prédiction GLM` = unname(couleurs_act["bleu"]),
    `Bornes à ±2 écarts-types` = unname(couleurs_act["rouge"])
  )) +
  scale_linetype_manual(name = "Série", values = c(
    `Prédiction GLM` = "solid",
    `Bornes à ±2 écarts-types` = "dashed"
  )) +
  scale_y_continuous(
    breaks = scales::breaks_width(0.25),
    sec.axis = axe_exposition(0.000004, "Nombre de polices")
  ) +
  scale_x_continuous(
    breaks = historique_sinistres$position,
    labels = as.character(historique_sinistres$sinistres)
  ) +
  labs(
    title = "Incertitude selon l’historique de sinistres",
    x = "Nombre de sinistres antérieurs",
    y = "Relativité indiquée"
  ) +
  theme_act +
  theme_exemple_glm
```

##

### Stabilité des résultats d’une année à l’autre

```{r}
#| label: historique-stabilite
#| fig-width: 8
#| fig-height: 3.4
#| fig-alt: "Relativités de l’historique de sinistres par année. Les quatre années montrent toutes une relativité supérieure à un pour un ou deux sinistres antérieurs."

historique_annee <- data.frame(
  sinistres = rep(c(0, 1, 2), 4),
  relativite = c(1.00, 1.31, 1.39, 1.00, 1.35, 1.91, 1.00, 1.50, 1.69, 1.00, 1.32, 1.63),
  annee = rep(c("2011", "2012", "2013", "2014"), each = 3)
)

exposition_historique <- data.frame(
  sinistres = 0:2,
  polices = historique_sinistres$polices
)

ggplot(historique_annee, aes(sinistres, relativite, colour = annee, shape = annee, group = annee)) +
  geom_exposition(exposition_historique, "sinistres", "polices", facteur = 0.000004, alpha = 0.6) +
  geom_hline(yintercept = 1, colour = couleurs_act["gris"], linewidth = 0.4) +
  geom_line(linewidth = 0.5) +
  geom_point(size = 1.35) +
  scale_colour_manual(name = "Année", values = c(
    `2011` = couleurs_annees[1],
    `2012` = couleurs_annees[2],
    `2013` = couleurs_annees[3],
    `2014` = couleurs_annees[4]
  )) +
  scale_shape_manual(name = "Année", values = c(
    `2011` = formes_annees[1],
    `2012` = formes_annees[2],
    `2013` = formes_annees[3],
    `2014` = formes_annees[4]
  )) +
  scale_y_continuous(
    breaks = scales::breaks_width(0.25),
    sec.axis = axe_exposition(0.000004, "Nombre de polices")
  ) +
  scale_x_continuous(breaks = 0:2) +
  labs(
    title = "Stabilité des relativités selon l’année",
    x = "Nombre de sinistres antérieurs",
    y = "Relativité indiquée"
  ) +
  theme_act +
  theme_exemple_glm
```

##

### Test statistique

Chi carré : 0,02 %.

Comme le Chi carré est inférieur à 5 %, l’actuaire devrait rejeter l’hypothèse nulle et sélectionner le modèle avec le plus grand nombre de paramètres (c’est-à-dire sélectionner le modèle avec l’historique de sinistres).

##

### Jugement

Il est important pour l’actuaire d’évaluer si les résultats du modèle et des tests de diagnostic sont raisonnables en se basant sur sa connaissance de l’expérience de sinistres qui est modélisée.

Dans ce cas-ci, les tests sont en ligne avec l’intuition que la fréquence de sinistre est plus élevée avec la présence d’un ou plusieurs sinistres dans le passé.

##

### Décision finale

Tous les tests suggèrent que cette variable est prédictive et devrait être utilisée dans le modèle.

::::

:::: {.question title="Dispositifs de détection du feu"}

Analyse d’un GLM pour prédire la fréquence de dommage par le vent en assurance habitation.

On regarde l’effet de la présence de dispositifs de détection du feu (d’autres variables explicatives font aussi partie du modèle GLM).

##

### Écart-type

```{r}
#| label: dispositifs-ecart-type
#| fig-width: 8
#| fig-height: 3.4
#| fig-alt: "Relativités indiquées pour les dispositifs de détection du feu, avec exposition en arrière-plan et intervalles d’incertitude. L’incertitude du système d’arrosage est très grande en raison du faible volume."

dispositifs_feu <- data.frame(
  dispositif = factor(c("Aucun", "Détecteur\nde fumée", "Alarme\nincendie", "Système\nd’arrosage"), levels = c("Aucun", "Détecteur\nde fumée", "Alarme\nincendie", "Système\nd’arrosage")),
  relativite = c(1.00, 0.97, 0.98, 1.25),
  borne_inf = c(1.00, 0.82, 0.81, 0.42),
  borne_sup = c(1.00, 1.21, 1.20, 2.85),
  polices = c(300000, 135000, 65000, 1000)
)
dispositifs_feu$position <- seq_len(nrow(dispositifs_feu))

ggplot(dispositifs_feu, aes(position, relativite)) +
  geom_exposition(dispositifs_feu, "position", "polices", facteur = 0.000007, alpha = 0.6) +
  geom_hline(yintercept = 1, colour = couleurs_act["gris"], linewidth = 0.4) +
  geom_ribbon(aes(ymin = borne_inf, ymax = borne_sup, group = 1), fill = couleurs_act["rouge"], alpha = 0.08) +
  geom_line(aes(y = borne_inf, group = 1, colour = "Bornes à ±2 écarts-types", linetype = "Bornes à ±2 écarts-types"), linewidth = 0.5) +
  geom_line(aes(y = borne_sup, group = 1, colour = "Bornes à ±2 écarts-types", linetype = "Bornes à ±2 écarts-types"), linewidth = 0.5) +
  geom_line(aes(group = 1, colour = "Prédiction GLM", linetype = "Prédiction GLM"), linewidth = 0.5) +
  geom_point(aes(colour = "Prédiction GLM", linetype = "Prédiction GLM"), size = 1.35) +
  scale_colour_manual(name = "Série", values = c(
    `Prédiction GLM` = unname(couleurs_act["bleu"]),
    `Bornes à ±2 écarts-types` = unname(couleurs_act["rouge"])
  )) +
  scale_linetype_manual(name = "Série", values = c(
    `Prédiction GLM` = "solid",
    `Bornes à ±2 écarts-types` = "dashed"
  )) +
  scale_y_continuous(
    breaks = scales::breaks_width(0.25),
    sec.axis = axe_exposition(0.000007, "Nombre de polices")
  ) +
  scale_x_continuous(
    breaks = dispositifs_feu$position,
    labels = as.character(dispositifs_feu$dispositif)
  ) +
  labs(
    title = "Incertitude selon les dispositifs de détection",
    x = NULL,
    y = "Relativité indiquée"
  ) +
  theme_act +
  theme_exemple_glm
```

##

### Stabilité des résultats d’une année à l’autre

```{r}
#| label: dispositifs-stabilite
#| fig-width: 8
#| fig-height: 3.4
#| fig-alt: "Relativités pour les dispositifs de détection du feu selon quatre années, avec l’exposition en arrière-plan. Les tendances annuelles sont irrégulières et aucun effet systématique clair ne se dégage."

dispositifs_annee <- data.frame(
  dispositif = rep(c("Aucun", "Détecteur", "Alarme", "Arrosage"), 4),
  relativite = c(1.00, 0.97, 0.97, 1.10, 1.00, 0.99, 0.98, 0.95, 1.00, 1.03, 0.96, 1.35, 1.00, 1.00, 1.00, 0.85),
  annee = rep(c("2011", "2012", "2013", "2014"), each = 4)
)

dispositifs_annee$dispositif <- factor(
  dispositifs_annee$dispositif,
  levels = c("Aucun", "Détecteur", "Alarme", "Arrosage"),
  labels = levels(dispositifs_feu$dispositif)
)

ggplot(dispositifs_annee, aes(dispositif, relativite, colour = annee, shape = annee, group = annee)) +
  geom_exposition(dispositifs_feu, "dispositif", "polices", facteur = 0.0000028, alpha = 0.6) +
  geom_hline(yintercept = 1, colour = couleurs_act["gris"], linewidth = 0.4) +
  geom_line(linewidth = 0.5) +
  geom_point(size = 1.35) +
  scale_colour_manual(name = "Année", values = c(
    `2011` = couleurs_annees[1],
    `2012` = couleurs_annees[2],
    `2013` = couleurs_annees[3],
    `2014` = couleurs_annees[4]
  )) +
  scale_shape_manual(name = "Année", values = c(
    `2011` = formes_annees[1],
    `2012` = formes_annees[2],
    `2013` = formes_annees[3],
    `2014` = formes_annees[4]
  )) +
  scale_y_continuous(
    breaks = scales::breaks_width(0.25),
    sec.axis = axe_exposition(0.0000028, "Nombre de polices")
  ) +
  labs(
    title = "Stabilité des relativités selon l’année",
    x = NULL,
    y = "Relativité indiquée"
  ) +
  theme_act +
  theme_exemple_glm
```

##

### Test statistique

Chi carré : 74 %.

Comme le Chi carré est supérieur à 30 %, l’actuaire devrait conclure que les deux modèles sont équivalents et donc choisir celui qui n’inclut pas la variable de dispositifs contre le feu.

##

### Jugement

Dans ce cas-ci, les tests sont en ligne avec l’intuition que la fréquence de dommage par le vent n’est pas dépendante de la présence de détecteur de fumée, de système d’arrosage ou d’alarme de feu.

##

### Décision

Les tests suggèrent que la variable n’est pas prédictive et ne devrait donc pas être utilisée dans le modèle de fréquence de dommages par le vent.

::::

# Considérations pratiques {data-progress-label=""}

## Considérations pratiques

- Des logiciels de GLM existent et sont utilisés par les compagnies d’assurance.
- Le rôle de l’actuaire inclut entre autres de :
  - S’assurer que les données sont adéquates pour le niveau de détail de l’analyse de tarification (*« Garbage in = Garbage out »*)
  - Identifier lorsque des résultats irréguliers nécessitent une explication supplémentaire
  - Revoir le modèle en ayant en tête les considérations statistiques et l’application pour la compagnie
  - Développer des méthodes de communication des résultats appropriées en termes d’objectifs de tarification de la compagnie (dislocation, compétitivité, etc.)
