---
title: "Révision pour l’examen 1"
suppress-title-prefix: true
format:
  revealjs: default
metadata-files:
  - ../../chapitres/_diapos.yml
---

```{r}
#| label: setup
#| echo: false
#| include: false

library(tarifr)
project_dir <- Sys.getenv("QUARTO_PROJECT_DIR")
source(file.path(project_dir, "_extensions/alpa12/dynamic-year/dynamic-year.R"))

date_francaise <- function(date) {
  mois <- c(
    "janvier", "février", "mars", "avril", "mai", "juin",
    "juillet", "août", "septembre", "octobre", "novembre", "décembre"
  )
  date <- as.Date(date)
  paste(as.integer(format(date, "%d")), mois[as.integer(format(date, "%m"))], format(date, "%Y"))
}

diagramme_projection <- function(base, type_tendance, duree_contrat, fin_taux) {
  prefixe <- switch(base,
    calendar = "AC",
    accident = "AA",
    policy = "AP"
  )
  date_debut <- if (type_tendance == "premium" && base == "calendar" && duree_contrat == 12) {
    as.Date(dynamic_date("YYYY-01-01", -2))
  } else if (type_tendance == "premium" && base == "calendar") {
    as.Date(dynamic_date("YYYY-07-01", -3))
  } else if (type_tendance == "premium") {
    as.Date(dynamic_date("YYYY-07-01", -2))
  } else if (base == "policy" && duree_contrat == 12) {
    as.Date(dynamic_date("YYYY-01-01", -1))
  } else if (base == "policy") {
    as.Date(dynamic_date("YYYY-07-01", -1))
  } else {
    as.Date(dynamic_date("YYYY-07-01", -2))
  }
  date_fin <- if (type_tendance == "premium" && fin_taux == dynamic_date("YYYY-01-01", 2)) {
    as.Date(dynamic_date("YYYY-07-01", 1))
  } else if (type_tendance == "premium") {
    as.Date(dynamic_date("YYYY-01-01", 2))
  } else if (duree_contrat == 12) {
    as.Date(dynamic_date("YYYY-01-01", 2))
  } else if (fin_taux == dynamic_date("YYYY-01-01", 2)) {
    as.Date(dynamic_date("YYYY-07-01", 2))
  } else {
    as.Date(dynamic_date("YYYY-01-01", 3))
  }

  tarifr::trend_period_diagram(
    experience_start = dynamic_date("YYYY-01-01", -2),
    experience_end = dynamic_date("YYYY-01-01", -1),
    prospective_start = dynamic_date("YYYY-01-01", 1),
    prospective_end = fin_taux,
    experience_period_type = base,
    trend_type = type_tendance,
    policy_term_months = duree_contrat,
    experience_label = paste(prefixe, dynamic_year(-2)),
    prospective_label = "",
    experience_average_date = date_debut,
    prospective_average_date = date_fin,
    experience_average_label = date_francaise(date_debut),
    prospective_average_label = date_francaise(date_fin),
    xlim_start = dynamic_date("YYYY-01-01", -4),
    xlim_end = dynamic_date("YYYY-01-01", 4),
    axis_dates = as.Date(c(
      dynamic_date("YYYY-01-01", -3), dynamic_date("YYYY-01-01", -2),
      dynamic_date("YYYY-01-01", -1), dynamic_date("YYYY-01-01", 1), fin_taux
    )),
    y_axis_label = "% du terme de police expiré"
  )
}
```

## À propos de cette révision

Ce document est un complément aux notes de cours, et non un résumé exhaustif de la matière.

Adapté de [Werner, G. et Modlin, C. (2016). _Basic Ratemaking_, Casualty Actuarial Society, 5e édition.](http://www.casact.org/library/studynotes/Werner_Modlin_Ratemaking.pdf)

## Contenu {.progress-overview}

- La tarification prospective et l’équation fondamentale en assurance
- Un exemple complet d’indiqué de niveau de taux global
- Les périodes de projection des primes
- Les périodes de projection des sinistres

# Principes à retenir {data-progress-label="Principes" subtitle="Une tarification fondée sur les coûts espérés futurs"}

## Équation fondamentale en assurance

$$
\text{Prix} = \textbf{Coût} + \text{Profit}
$$
Devient, en assurance :

$$
\begin{aligned}
\text{Prime} ={}& \text{Sinistres} \\
&+ \text{Frais de règlement de sinistre} \\
&+ \text{Frais de souscription de police} \\
&+ \text{Profit de souscription}
\end{aligned}
$$

## Indiqué global et ajustements à l’expérience

Au chapitre 8, on a réalisé un **indiqué de niveau de taux global**, aussi appelé :

- Un indiqué
- Une analyse de niveau de taux indiqué
- Une analyse de prime indiquée
- Un calcul de prime indiquée
- Un calcul de changement de taux indiqué

Ces termes réfèrent au processus de calcul de la prime moyenne à charger pour un portefeuille (ou une catégorie d’assurés) qui permettra à l’assureur de payer les sinistres espérées, les frais (frais de règlement de sinistres et frais de souscription) et de conserver une partie pour le profit cible.

## La tarification est prospective {.text-small}

L’expérience passée est utilisée dans l’équation fondamentale en assurance dans la mesure où elle aide à prédire les coûts espérés futurs, et non à récupérer les pertes passées.

Facteurs d’influence qui nécessitent des ajustements à l’expérience passée :

- Changements de taux
- Changements opérationnels
- Inflation
- Changements dans la distribution du portefeuille
- Changements légaux

Si ces facteurs ne sont pas considérés, la prime pourrait ne pas suffire à atteindre le profit cible.

## Ajustements vers la période future

> Quels ajustements apporter aux primes, sinistres, frais de règlement de sinistres et frais de souscription historiques pour les projeter au niveau de la période future pour laquelle on établit la prime?

---

### Primes

Voir le chapitre 5 :

- Changements de taux
- Développement des primes
- Tendance dans les unités d’exposition
- Tendance dans les primes

---

### Sinistres

Voir le chapitre 6 :

- Sinistres extraordinaires
- Changements à la couverture
- Développement des sinistres
- Tendance dans les sinistres

---

### Frais de règlement de sinistres

Les frais de règlement de sinistres subissent les mêmes ajustements que les sinistres :

- Les frais de règlement alloués sont inclus dans les montants de sinistres.
- Les frais de règlement non alloués sont exprimés en pourcentage des sinistres et des frais de règlement alloués.

---

### Frais de souscription

L’actuaire devrait analyser les frais historiques et apporter des ajustements s’il a raison de croire que les frais futurs seront significativement différents.

Un ajustement possible est la tendance dans les frais (chapitre 7).

# Indiqué global : exemple complet {data-progress-label="Indiqué"}

:::: {.question title="Indiqué global : exemple complet"}

## {.text-small}

*Exemple adapté de la question 8 de l’examen 5, printemps 2016 de la CAS.*

### Données du portefeuille au 31 décembre {{< dynamic-year -2 >}}

Historique de changement de taux :

| Date effective | Changement |
|:--|--:|
| 1er octobre {{< dynamic-year -4 >}} | +4,5 % |
| 1er avril {{< dynamic-year -2 >}} | +2,5 % |


| Année de calendrier | {{< dynamic-year -4 >}} | {{< dynamic-year -3 >}} | {{< dynamic-year -2 >}} |
|:--|--:|--:|--:|
| Primes acquises | 1 870 000 \$ | 2 228 000 \$ | 2 404 000 \$ |
| Unités acquises | 1 420 | 1 530 | 1 610 |


## {.text-small}

Sinistres rapportés cumulatifs par âge d'année de sinistre, incluant les frais de règlement de sinistres alloués :

| Année d’accident | 12 mois | 24 mois | 36 mois |
|:--|--:|--:|--:|
| {{< dynamic-year -4 >}} | 2 150 000 | 2 395 000 | 2 495 000 |
| {{< dynamic-year -3 >}} | 925 000 | 1 085 000 | |
| {{< dynamic-year -2 >}} | 1 250 000 | | |

Sinistres rapportés cumulatifs par âge d'année de sinistre, incluant les frais de règlement de sinistres alloués, **excluant les catastrophes** :

| Année d’accident | 12 mois | 24 mois | 36 mois |
|:--|--:|--:|--:|
| {{< dynamic-year -4 >}} | 750 000 | 895 000 | 975 000 |
| {{< dynamic-year -3 >}} | 825 000 | 975 000 | |
| {{< dynamic-year -2 >}} | 900 000 | | |

## {.text-small}

- Toutes les polices ont des termes de 6 mois.
- Les unités sont écrites uniformément dans chaque année de calendrier.
- Tendance annuelle dans la sévérité : 5 %.
- Tendance annuelle dans la fréquence : −1 %.
- Tendance annuelle dans la prime : 2 %.
- Ratio de frais fixes : 5 %. Ratio de frais variables : 22 %. Provision pour profit : 6 %.
- Provision pour frais de règlement de sinistres non alloués : 7 % des sinistres et frais de règlement alloués.
- Marge projetée pour catastrophe, incluant les frais de règlement alloués : 14,9677096 % de la prime.
- Aucun développement de sinistre après 36 mois.
- Les taux seront en effet pour 1 an.

##

Calculer le changement de taux indiqué pour les polices effectives le 1er janvier {{< dynamic-year 0 >}}, à partir des trois dernières années d’accident d’expérience :

1. Avec la méthode du taux de sinistre. Utiliser le total sur trois ans pour le calcul du taux de sinistre.
1. Avec la méthode de la prime pure. Utiliser le total sur trois ans pour le calcul de la prime pure.

::: {.solution}

##

### 1. Méthode du taux de sinistre

$$
\begin{aligned}
&\text{Changement indiqué}
= \frac{\left[(L + E_L) / P_c\right] + F}{1 - V - Q_T} - 1
\end{aligned}
$$


##

### Primes : mise au taux courant

On utilise la méthode du parallélogramme.

```{r}
#| label: indique-mise-au-taux-courant
#| echo: false
#| fig-alt: "Diagramme de niveau de taux des primes acquises et de deux changements de taux."
#| fig-height: 3.1

tarifr::rate_level_diagram(
  start_date = dynamic_date("YYYY-01-01", -4),
  end_date = dynamic_date("YYYY-01-01", -1),
  experience_period = "calendar",
  policy_term_months = 6,
  period_months = 12,
  changes = data.frame(
    date = c(dynamic_date("YYYY-10-01", -4), dynamic_date("YYYY-04-01", -2)),
    label = c("+4,5 % taux", "+2,5 % taux"),
    type = c("diagonal", "diagonal")
  ),
  show_date_labels = TRUE,
  minor_grid_months = 6
)
```

## {.text-xs}

### Facteurs de mise au taux courant

**Année de calendrier {{< dynamic-year -4 >}}**

$$
\begin{aligned}
\text{Facteur}
&= \frac{1.045 \times 1.025}{
  1.045 \times \left(\frac{\frac{3}{12} \times \frac{1}{2}}{2}\right)
  + 1 \times \left[1 - \left(\frac{\frac{3}{12} \times \frac{1}{2}}{2}\right)\right]
} \\
&= 1.068120910.
\end{aligned}
$$

```{r}
#| label: indique-mise-au-taux-courant-1
#| echo: false
#| fig-alt: "Diagramme de niveau de taux des primes acquises et de deux changements de taux."
#| fig-height: 2.8

tarifr::rate_level_diagram(
  start_date = dynamic_date("YYYY-01-01", -4),
  end_date = dynamic_date("YYYY-01-01", -1),
  experience_period = "calendar",
  policy_term_months = 6,
  period_months = 12,
  changes = data.frame(
    date = c(dynamic_date("YYYY-10-01", -4), dynamic_date("YYYY-04-01", -2)),
    label = c("+4,5 % taux", "+2,5 % taux"),
    type = c("diagonal", "diagonal")
  ),
  analyzed_start = dynamic_date("YYYY-01-01", -4),
  analyzed_end = dynamic_date("YYYY-01-01", -3),
  show_date_labels = TRUE,
  minor_grid_months = 6
)
```

## {.text-xs}

### Facteurs de mise au taux courant

**Année de calendrier {{< dynamic-year -3 >}}**

$$
\begin{aligned}
\text{Facteur}
&= \frac{1.045 \times 1.025}{
  1.000 \times \left(\frac{\frac{3}{12} \times \frac{1}{2}}{2}\right)
  + 1.045 \times \left[1 - \left(\frac{\frac{3}{12} \times \frac{1}{2}}{2}\right)\right]
} \\
&= 1.027766117.
\end{aligned}
$$

```{r}
#| label: indique-mise-au-taux-courant-2
#| echo: false
#| fig-alt: "Diagramme de niveau de taux des primes acquises et de deux changements de taux."
#| fig-height: 2.8

tarifr::rate_level_diagram(
  start_date = dynamic_date("YYYY-01-01", -4),
  end_date = dynamic_date("YYYY-01-01", -1),
  experience_period = "calendar",
  policy_term_months = 6,
  period_months = 12,
  changes = data.frame(
    date = c(dynamic_date("YYYY-10-01", -4), dynamic_date("YYYY-04-01", -2)),
    label = c("+4,5 % taux", "+2,5 % taux"),
    type = c("diagonal", "diagonal")
  ),
  analyzed_start = dynamic_date("YYYY-01-01", -3),
  analyzed_end = dynamic_date("YYYY-01-01", -2),
  show_date_labels = TRUE,
  minor_grid_months = 6
)
```

## {.text-xs}

### Facteurs de mise au taux courant

**Année de calendrier {{< dynamic-year -2 >}}**

$$
\begin{aligned}
\text{Facteur}
&= \frac{1.045 \times 1.025}{
  1.025 \times 1.045 \times \left(\frac{\frac{6}{12} \times 1}{2} + \frac{3}{12} \times 1\right)
  + 1.045 \times \left[1 - \left(\frac{\frac{6}{12} \times 1}{2} + \frac{3}{12} \times 1\right)\right]
} \\
&= 1.012345679.
\end{aligned}
$$

```{r}
#| label: indique-mise-au-taux-courant-3
#| echo: false
#| fig-alt: "Diagramme de niveau de taux des primes acquises et de deux changements de taux."
#| fig-height: 2.8

tarifr::rate_level_diagram(
  start_date = dynamic_date("YYYY-01-01", -4),
  end_date = dynamic_date("YYYY-01-01", -1),
  experience_period = "calendar",
  policy_term_months = 6,
  period_months = 12,
  changes = data.frame(
    date = c(dynamic_date("YYYY-10-01", -4), dynamic_date("YYYY-04-01", -2)),
    label = c("+4,5 % taux", "+2,5 % taux"),
    type = c("diagonal", "diagonal")
  ),
  analyzed_start = dynamic_date("YYYY-01-01", -2),
  analyzed_end = dynamic_date("YYYY-01-01", -1),
  show_date_labels = TRUE,
  minor_grid_months = 6
)
```

## {.text-xs}

### Primes : tendance dans les primes

Utiliser la méthode de projection en une étape. Illustration pour AC {{< dynamic-year -4 >}} :

```{r}
#| label: indique-tendance-primes
#| echo: false
#| fig-alt: "Période de projection des primes entre une année de calendrier historique et les polices effectives durant l'année de base."
#| fig-height: 2.2

tarifr::trend_period_diagram(
  experience_start = dynamic_date("YYYY-01-01", -4),
  experience_end = dynamic_date("YYYY-01-01", -3),
  prospective_start = dynamic_date("YYYY-01-01", 0),
  prospective_end = dynamic_date("YYYY-01-01", 1),
  experience_period_type = "calendar",
  trend_type = "premium",
  policy_term_months = 6,
  experience_label = paste("AC", dynamic_year(-4)),
  prospective_label = paste("AP", dynamic_year(0)),
  experience_average_date = dynamic_date("YYYY-04-01", -4),
  prospective_average_date = dynamic_date("YYYY-07-01", 0),
  experience_average_label = paste("1er avril", dynamic_year(-4)),
  prospective_average_label = paste("1er juillet", dynamic_year(0)),
  xlim_start = dynamic_date("YYYY-01-01", -5),
  xlim_end = dynamic_date("YYYY-01-01", 2),
  axis_dates = as.Date(c(dynamic_date("YYYY-01-01", -4), dynamic_date("YYYY-01-01", -3), dynamic_date("YYYY-01-01", 0), dynamic_date("YYYY-01-01", 1))),
  y_axis_label = "% du terme de police expiré"
)
```

| Année de calendrier | Date moyenne souscrite des polices avec primes acquises | Date moyenne souscrite des polices effectives en {{< dynamic-year 0 >}} | Facteur de projection |
|:--|:--|:--|:--|
| {{< dynamic-year -4 >}} | 1er avril {{< dynamic-year -4 >}} | 1er juillet {{< dynamic-year 0 >}} | 1.02<sup>4.25</sup> |
| {{< dynamic-year -3 >}} | 1er avril {{< dynamic-year -3 >}} | 1er juillet {{< dynamic-year 0 >}} | 1.02<sup>3.25</sup> |
| {{< dynamic-year -2 >}} | 1er avril {{< dynamic-year -2 >}} | 1er juillet {{< dynamic-year 0 >}} | 1.02<sup>2.25</sup> |

##

### Primes acquises au taux courant et projetées

```{r}
#| label: primes-acquises-projetees-donnees
#| echo: false
#| include: false

primes_acquises <- c(1870000, 2228000, 2404000)
facteurs_taux_courant <- c(1.06812091, 1.027766117, 1.012345679)
exposants_tendance <- c(4.25, 3.25, 2.25)
facteurs_tendance <- 1.02 ^ exposants_tendance
primes_projetees <- round(
  primes_acquises * facteurs_taux_courant * facteurs_tendance
)

tableau_primes_acquises_projetees <- data.frame(
  Année = c(
    vapply(c(-4, -3, -2), dynamic_year, integer(1)),
    "Total"
  ),
  `Primes acquises` = c(primes_acquises, NA_real_),
  `Facteur au taux courant` = c(facteurs_taux_courant, NA_real_),
  `Facteur de tendance` = c(
    paste0("1.02<sup>", exposants_tendance, "</sup>"),
    NA_character_
  ),
  `Primes projetées` = c(primes_projetees, sum(primes_projetees)),
  check.names = FALSE
)
```

```{r}
#| label: primes-acquises-projetees-table
#| echo: false
#| output: asis

afficher_table(
  tableau_primes_acquises_projetees,
  align = c("l", "r", "r", "r", "r"),
  formats = list(
    list(colonnes = 2, type = "montant", digits = 0, symbole = TRUE),
    list(colonnes = 3, type = "nombre", digits = 6),
    list(colonnes = 5, type = "montant", digits = 0, symbole = TRUE)
  ),
  lignes_gras = "derniere",
  entetes_calculs = c(
    "",
    "(1)",
    "(2)",
    "(3)",
    "(4) = (1) * (2) * (3)"
  )
)
```

##

### Sinistres : sinistres extraordinaires

On exclut les catastrophes des données historiques utilisées pour projeter les sinistres.

Au lieu d’utiliser les sinistres catastrophiques historiques tels quels, on remplace par un montant de sinistre espéré moyen pour la portion catastrophique.

Dans ce cas-ci, la marge projetée pour catastrophe incluant les frais de règlement de sinistres alloués : 14.9677096% de la prime.

**Cette marge ne tient pas compte des frais de règlement de sinistres non alloués.**

##

### Sinistres : facteurs de développement à l’ultime

Les projections à l’ultime utilisent les sinistres excluant les catastrophes.

| Année d’accident | 12–24 mois | 24–36 mois | 36 mois–ultime |
|:--|--:|--:|--:|
| {{< dynamic-year -4 >}} | $895\,000 / 750\,000 = 1,193333333$ | $975\,000 / 895\,000 = 1,089385475$ | |
| {{< dynamic-year -3 >}} | $975\,000 / 825\,000 = 1,181818182$ | | |
| {{< dynamic-year -2 >}} | | | |
| **Moyenne** | **1,187575758** | **1,089385475** | **1,00** |

## {.text-xs}

### Sinistres : tendance dans les sinistres

```{r}
#| label: indique-tendance-sinistres
#| echo: false
#| fig-alt: "Période de projection des sinistres entre une année d'accident historique et les polices semi-annuelles effectives durant l'année de base."
#| fig-height: 2.2

tarifr::trend_period_diagram(
  experience_start = dynamic_date("YYYY-01-01", -4),
  experience_end = dynamic_date("YYYY-01-01", -3),
  prospective_start = dynamic_date("YYYY-01-01", 0),
  prospective_end = dynamic_date("YYYY-01-01", 1),
  experience_period_type = "accident",
  trend_type = "loss",
  policy_term_months = 6,
  experience_label = paste("AA", dynamic_year(-4)),
  prospective_label = paste("AP", dynamic_year(0)),
  experience_average_date = dynamic_date("YYYY-07-01", -4),
  prospective_average_date = dynamic_date("YYYY-10-01", 0),
  experience_average_label = paste("1er juillet", dynamic_year(-4)),
  prospective_average_label = paste("1er octobre", dynamic_year(0)),
  xlim_start = dynamic_date("YYYY-01-01", -5),
  xlim_end = dynamic_date("YYYY-01-01", 2),
  axis_dates = as.Date(c(dynamic_date("YYYY-01-01", -4), dynamic_date("YYYY-01-01", -3), dynamic_date("YYYY-01-01", 0), dynamic_date("YYYY-01-01", 1))),
  y_axis_label = "% du terme de police expiré"
)
```

| Année d’accident | Date moyenne d’accident | Date moyenne d’accident pour les polices effectives en {{< dynamic-year 0 >}} | Facteur de projection |
|:--|:--|:--|:--|
| {{< dynamic-year -4 >}} | 1er juillet {{< dynamic-year -4 >}} | 1er octobre {{< dynamic-year 0 >}} | (1.05 * 0.99)<sup>4.25</sup> |
| {{< dynamic-year -3 >}} | 1er juillet {{< dynamic-year -3 >}} | 1er octobre {{< dynamic-year 0 >}} | (1.05 * 0.99)<sup>3.25</sup> |
| {{< dynamic-year -2 >}} | 1er juillet {{< dynamic-year -2 >}} | 1er octobre {{< dynamic-year 0 >}} | (1.05 * 0.99)<sup>2.25</sup> |

##

### Sinistres ultimes projetés excluant les catastrophes

```{r}
#| label: sinistres-ultimes-projetes-donnees
#| echo: false
#| include: false

annees_sinistres <- vapply(c(-4, -3, -2), dynamic_year, integer(1))
sinistres_rapportes <- c(975000, 975000, 900000)
exposants_tendance_sinistres <- c(4.25, 3.25, 2.25)
facteurs_developpement <- c(
  1,
  1.089385475,
  1.187575758 * 1.089385475
)
facteurs_projection_sinistres <-
  (1.05 * 0.99) ^ exposants_tendance_sinistres
sinistres_ultimes <- round(
  sinistres_rapportes * facteurs_developpement * facteurs_projection_sinistres
)

donnees_sinistres <- data.frame(
  Année = annees_sinistres,
  `Sinistres rapportés` = sinistres_rapportes,
  `Facteur de développement à l’ultime` = facteurs_developpement,
  `Facteur de projection` = facteurs_projection_sinistres,
  `Sinistres ultimes projetés` = sinistres_ultimes,
  `Primes projetées au taux courant` = primes_projetees,
  `Taux de sinistre ultime projeté` = sinistres_ultimes / primes_projetees,
  check.names = FALSE
)

tableau_sinistres_ultimes <- rbind(
  donnees_sinistres[, 1:5],
  data.frame(
    Année = "Total",
    `Sinistres rapportés` = NA_real_,
    `Facteur de développement à l’ultime` = NA_real_,
    `Facteur de projection` = NA_real_,
    `Sinistres ultimes projetés` = sum(sinistres_ultimes),
    check.names = FALSE
  )
)

tableau_taux_sinistres <- rbind(
  donnees_sinistres[, c(1, 6, 5, 7)],
  data.frame(
    Année = "Total",
    `Primes projetées au taux courant` = sum(primes_projetees),
    `Sinistres ultimes projetés` = sum(sinistres_ultimes),
    `Taux de sinistre ultime projeté` = sum(sinistres_ultimes) / sum(primes_projetees),
    check.names = FALSE
  )
)
```

```{r}
#| label: sinistres-ultimes-projetes-table
#| echo: false
#| output: asis

afficher_table(
  tableau_sinistres_ultimes,
  align = c("l", "r", "r", "r", "r"),
  formats = list(
    list(colonnes = 2, type = "montant", digits = 0, symbole = TRUE),
    list(colonnes = 3, type = "nombre", digits = 6),
    list(colonnes = 4, type = "nombre", digits = 4),
    list(colonnes = 5, type = "montant", digits = 0, symbole = TRUE)
  ),
  lignes_gras = "derniere",
  entetes_calculs = c(
    "",
    "(1)",
    "(2)",
    "(3)",
    "(4) = (1) * (2) * (3)"
  )
)
```

##

### Taux de sinistre ultime projeté excluant les catastrophes

```{r}
#| label: taux-sinistre-ultime-projete-table
#| echo: false
#| output: asis

afficher_table(
  tableau_taux_sinistres,
  align = c("l", "r", "r", "r"),
  formats = list(
    list(colonnes = 2:3, type = "montant", digits = 0, symbole = TRUE),
    list(colonnes = 4, type = "nombre", digits = 4)
  ),
  lignes_gras = "derniere",
  entetes_calculs = c(
    "",
    "(1)",
    "(2)",
    "(3) = (2) / (1)"
  )
)
```

##

### Changement de taux indiqué : méthode du taux de sinistre

$$
\begin{aligned}
\text{Changement indiqué}
&= \frac{\left[(L + E_L) / P_c\right] + F}{1 - V - Q_T} - 1 \\
&= \frac{(0.5063 + 0.149677096) \times 1.07 + 0.05}{1 - 0.22 - 0.06} - 1 \\
&= +4.43\%.
\end{aligned}
$$

##

### Méthode de la prime pure

La méthode de la prime pure donne normalement une prime indiquée, et non un changement de taux indiqué.

On calcule d’abord la prime indiquée, puis on la compare à la prime acquise moyenne au taux courant projetée afin d’obtenir le changement de taux indiqué.

$$
\begin{aligned}
\overline{P_I}
&= \frac{\overline{L} + \overline{E_L} + \overline{E_F}}{1 - V - Q_T}
\end{aligned}
$$

##

### Prime pure moyenne

```{r}
#| label: primes-pures-donnees
#| echo: false
#| include: false

unites_acquises <- c(1420, 1530, 1610)
donnees_primes_pures <- data.frame(
  `Année d’accident` = annees_sinistres,
  `Sinistres ultimes projetés` = donnees_sinistres$`Sinistres ultimes projetés`,
  `Unités acquises` = unites_acquises,
  `Prime pure` = donnees_sinistres$`Sinistres ultimes projetés` / unites_acquises,
  `Primes projetées au taux courant` = donnees_sinistres$`Primes projetées au taux courant`,
  `Prime acquise moyenne` = donnees_sinistres$`Primes projetées au taux courant` / unites_acquises,
  check.names = FALSE
)

tableau_prime_pure <- rbind(
  donnees_primes_pures[, 1:4],
  data.frame(
    `Année d’accident` = "Total",
    `Sinistres ultimes projetés` = sum(donnees_primes_pures$`Sinistres ultimes projetés`),
    `Unités acquises` = sum(donnees_primes_pures$`Unités acquises`),
    `Prime pure` = sum(donnees_primes_pures$`Sinistres ultimes projetés`) /
      sum(donnees_primes_pures$`Unités acquises`),
    check.names = FALSE
  )
)

tableau_prime_acquise_moyenne <- rbind(
  donnees_primes_pures[, c(1, 5, 3, 6)],
  data.frame(
    `Année d’accident` = "Total",
    `Primes projetées au taux courant` = sum(donnees_primes_pures$`Primes projetées au taux courant`),
    `Unités acquises` = sum(donnees_primes_pures$`Unités acquises`),
    `Prime acquise moyenne` = sum(donnees_primes_pures$`Primes projetées au taux courant`) /
      sum(donnees_primes_pures$`Unités acquises`),
    check.names = FALSE
  )
)
names(tableau_prime_acquise_moyenne)[1] <- "Année de calendrier"
```

```{r}
#| label: prime-pure-moyenne-table
#| echo: false
#| output: asis

afficher_table(
  tableau_prime_pure,
  align = c("l", "r", "r", "r"),
  formats = list(
    list(colonnes = 2, type = "montant", digits = 0, symbole = TRUE),
    list(colonnes = 3, type = "nombre", digits = 0),
    list(colonnes = 4, type = "montant", digits = 2, symbole = TRUE)
  ),
  lignes_gras = "derniere",
  entetes_calculs = c(
    "",
    "(1)",
    "(2)",
    "(3) = (1) / (2)"
  )
)
```

##

### Prime acquise moyenne au taux courant projetée

```{r}
#| label: prime-acquise-moyenne-table
#| echo: false
#| output: asis

afficher_table(
  tableau_prime_acquise_moyenne,
  align = c("l", "r", "r", "r"),
  formats = list(
    list(colonnes = 2, type = "montant", digits = 0, symbole = TRUE),
    list(colonnes = 3, type = "nombre", digits = 0),
    list(colonnes = 4, type = "montant", digits = 2, symbole = TRUE)
  ),
  lignes_gras = "derniere",
  entetes_calculs = c(
    "",
    "(1)",
    "(2)",
    "(3) = (1) / (2)"
  )
)
```

##

### Frais de souscription fixes

Le ratio de frais fixes est de 5 %, ce qui donne des frais fixes par unité de :

$$
0.05 \times 1\,570.05\ \text{\$} = 78.50\ \text{\$}.
$$

##

### Prime indiquée par unité

$$
\begin{aligned}
\overline{P_I}
&= \frac{\overline{L} + \overline{E_L} + \overline{E_F}}{1 - V - Q_T} \\
&= \frac{(794.86 + 0.149677096 \times 1\,570.05) \times 1.07 + 78.50}{1 - 0.22 - 0.06} \\
&= 1\,639.51\ \text{\$}.
\end{aligned}
$$

##

### Changement de taux indiqué : méthode de la prime pure

$$
\begin{aligned}
&\text{Changement de taux indiqué} \\ \\
&= \frac{\text{Prime indiquée}}{\text{Prime moyenne acquise au taux courant projetée}} - 1 \\
&= \frac{1\,639.51}{1\,570.05} - 1 \\
&= +4.42\%.
\end{aligned}
$$

:::

::::

# Projection {data-progress-label="Projection" subtitle="Trouver les dates de projection pour les primes et les sinistres"}

:::: {.question title="Dates de projection des primes"}

## {.text-smaller}

Vous êtes l’actuaire responsable de la projection des primes pour une analyse d’indiqué de niveau de taux global. Vous utilisez la méthode de projection en une étape.

Les nouveaux taux seront en vigueur à partir du 1er janvier {{< dynamic-year 1 >}}. Calculer les dates de début et de fin de projection pour l’année {{< dynamic-year -2 >}}.

| Méthode de compilation | Durée des contrats | Taux en vigueur jusqu’au |
|:--|:--|:--|
| Année de calendrier | 12 mois | 31 décembre {{< dynamic-year 1 >}} |
| Année de calendrier | 24 mois | 31 décembre {{< dynamic-year 1 >}} |
| Année de calendrier | 24 mois | 31 décembre {{< dynamic-year 2 >}} |
| Année de police | 12 mois | 31 décembre {{< dynamic-year 1 >}} |
| Année de police | 24 mois | 31 décembre {{< dynamic-year 1 >}} |
| Année de police | 24 mois | 31 décembre {{< dynamic-year 2 >}} |

::: {.solution}

##

### Année de calendrier, contrats de 12 mois, taux jusqu’au 31 décembre {{< dynamic-year 1 >}}

```{r}
#| label: projection-primes-calendrier-12
#| echo: false
#| fig-alt: "Période de projection des primes pour une année de calendrier et des contrats de douze mois."
#| fig-height: 2.7

diagramme_projection("calendar", "premium", 12, dynamic_date("YYYY-01-01", 2))
```

- Début : **1er janvier {{< dynamic-year -2 >}}**, la date moyenne souscrite des polices avec primes acquises dans AC {{< dynamic-year -2 >}}.
- Fin : **1er juillet {{< dynamic-year 1 >}}**, le point milieu de la période où les nouveaux taux sont en vigueur.

##

### Année de calendrier, contrats de 24 mois, taux jusqu’au 31 décembre {{< dynamic-year 1 >}}

```{r}
#| label: projection-primes-calendrier-24-2021
#| echo: false
#| fig-alt: "Période de projection des primes pour une année de calendrier et des contrats de vingt-quatre mois."
#| fig-height: 2.7

diagramme_projection("calendar", "premium", 24, dynamic_date("YYYY-01-01", 2))
```

- Début : **1er juillet {{< dynamic-year -3 >}}**.
- Fin : **1er juillet {{< dynamic-year 1 >}}**.

##

### Année de calendrier, contrats de 24 mois, taux jusqu’au 31 décembre {{< dynamic-year 2 >}}

```{r}
#| label: projection-primes-calendrier-24-2022
#| echo: false
#| fig-alt: "Période de projection des primes pour une année de calendrier et des contrats de vingt-quatre mois pendant une période de taux de deux ans."
#| fig-height: 2.7

diagramme_projection("calendar", "premium", 24, dynamic_date("YYYY-01-01", 3))
```

- Début : **1er juillet {{< dynamic-year -3 >}}**.
- Fin : **1er janvier {{< dynamic-year 2 >}}**.

##

### Année de police, contrats de 12 mois, taux jusqu’au 31 décembre {{< dynamic-year 1 >}}

```{r}
#| label: projection-primes-police-12
#| echo: false
#| fig-alt: "Période de projection des primes pour une année de police et des contrats de douze mois."
#| fig-height: 2.7

diagramme_projection("policy", "premium", 12, dynamic_date("YYYY-01-01", 2))
```

- Début : **1er juillet {{< dynamic-year -2 >}}**, la date moyenne souscrite des polices avec primes acquises dans AP {{< dynamic-year -2 >}}.
- Fin : **1er juillet {{< dynamic-year 1 >}}**.

##

### Année de police, contrats de 24 mois, taux jusqu’au 31 décembre {{< dynamic-year 1 >}}

```{r}
#| label: projection-primes-police-24-2021
#| echo: false
#| fig-alt: "Période de projection des primes pour une année de police et des contrats de vingt-quatre mois."
#| fig-height: 2.7

diagramme_projection("policy", "premium", 24, dynamic_date("YYYY-01-01", 2))
```

- Début : **1er juillet {{< dynamic-year -2 >}}**.
- Fin : **1er juillet {{< dynamic-year 1 >}}**.

##

### Année de police, contrats de 24 mois, taux jusqu’au 31 décembre {{< dynamic-year 2 >}}

```{r}
#| label: projection-primes-police-24-2022
#| echo: false
#| fig-alt: "Période de projection des primes pour une année de police et des contrats de vingt-quatre mois pendant une période de taux de deux ans."
#| fig-height: 2.7

diagramme_projection("policy", "premium", 24, dynamic_date("YYYY-01-01", 3))
```

- Début : **1er juillet {{< dynamic-year -2 >}}**.
- Fin : **1er janvier {{< dynamic-year 2 >}}**.

:::

::::

:::: {.question title="Dates de projection des sinistres"}

## {.text-xs}

Vous êtes l’actuaire responsable de la projection des sinistres pour une analyse d’indiqué de niveau de taux global.

Les nouveaux taux seront en vigueur à partir du 1er janvier {{< dynamic-year 1 >}}. Calculer les dates de début et de fin de projection pour l’année {{< dynamic-year -2 >}}.

| Méthode de compilation | Durée des contrats | Taux en vigueur jusqu’au |
|:--|:--|:--|
| Année d’accident | 12 mois | 31 décembre {{< dynamic-year 1 >}} |
| Année d’accident | 24 mois | 31 décembre {{< dynamic-year 1 >}} |
| Année d’accident | 24 mois | 31 décembre {{< dynamic-year 2 >}} |
| Année de police | 12 mois | 31 décembre {{< dynamic-year 1 >}} |
| Année de police | 24 mois | 31 décembre {{< dynamic-year 1 >}} |
| Année de police | 24 mois | 31 décembre {{< dynamic-year 2 >}} |

::: {.solution}

##

### Année d’accident, contrats de 12 mois, taux jusqu’au 31 décembre {{< dynamic-year 1 >}}

```{r}
#| label: projection-sinistres-accident-12
#| echo: false
#| fig-alt: "Période de projection des sinistres pour une année d'accident et des contrats de douze mois."
#| fig-height: 2.7

diagramme_projection("accident", "loss", 12, dynamic_date("YYYY-01-01", 2))
```

- Début : **1er juillet {{< dynamic-year -2 >}}**, la date moyenne d’accident de AA {{< dynamic-year -2 >}}.
- Fin : **1er janvier {{< dynamic-year 2 >}}**, la date moyenne d’accident des polices écrites dans la période future.

##

### Année d’accident, contrats de 24 mois, taux jusqu’au 31 décembre {{< dynamic-year 1 >}}

```{r}
#| label: projection-sinistres-accident-24-2021
#| echo: false
#| fig-alt: "Période de projection des sinistres pour une année d'accident et des contrats de vingt-quatre mois."
#| fig-height: 2.7

diagramme_projection("accident", "loss", 24, dynamic_date("YYYY-01-01", 2))
```

- Début : **1er juillet {{< dynamic-year -2 >}}**.
- Fin : **1er juillet {{< dynamic-year 2 >}}**.

##

### Année d’accident, contrats de 24 mois, taux jusqu’au 31 décembre {{< dynamic-year 2 >}}

```{r}
#| label: projection-sinistres-accident-24-2022
#| echo: false
#| fig-alt: "Période de projection des sinistres pour une année d'accident et des contrats de vingt-quatre mois pendant une période de taux de deux ans."
#| fig-height: 2.7

diagramme_projection("accident", "loss", 24, dynamic_date("YYYY-01-01", 3))
```

- Début : **1er juillet {{< dynamic-year -2 >}}**.
- Fin : **1er janvier {{< dynamic-year 3 >}}**.

##

### Année de police, contrats de 12 mois, taux jusqu’au 31 décembre {{< dynamic-year 1 >}}

```{r}
#| label: projection-sinistres-police-12
#| echo: false
#| fig-alt: "Période de projection des sinistres pour une année de police et des contrats de douze mois."
#| fig-height: 2.7

diagramme_projection("policy", "loss", 12, dynamic_date("YYYY-01-01", 2))
```

- Début : **1er janvier {{< dynamic-year -1 >}}**, soit six mois après la date moyenne souscrite de AP {{< dynamic-year -2 >}}.
- Fin : **1er janvier {{< dynamic-year 2 >}}**.

##

### Année de police, contrats de 24 mois, taux jusqu’au 31 décembre {{< dynamic-year 1 >}}

```{r}
#| label: projection-sinistres-police-24-2021
#| echo: false
#| fig-alt: "Période de projection des sinistres pour une année de police et des contrats de vingt-quatre mois."
#| fig-height: 2.7

diagramme_projection("policy", "loss", 24, dynamic_date("YYYY-01-01", 2))
```

- Début : **1er juillet {{< dynamic-year -1 >}}**, soit douze mois après la date moyenne souscrite de AP {{< dynamic-year -2 >}}.
- Fin : **1er juillet {{< dynamic-year 2 >}}**.

##

### Année de police, contrats de 24 mois, taux jusqu’au 31 décembre {{< dynamic-year 2 >}}

```{r}
#| label: projection-sinistres-police-24-2022
#| echo: false
#| fig-alt: "Période de projection des sinistres pour une année de police et des contrats de vingt-quatre mois pendant une période de taux de deux ans."
#| fig-height: 2.7

diagramme_projection("policy", "loss", 24, dynamic_date("YYYY-01-01", 3))
```

- Début : **1er juillet {{< dynamic-year -1 >}}**.
- Fin : **1er janvier {{< dynamic-year 3 >}}**.

:::

::::
